---
title: "Proceso de estratificación"
subtitle: "Desapariciones forzadas desagregadas por edad - 1985–2016"
output:
  rmdformats::robobook:
    code_folding: show
    self_contained: true
    thumbnails: false
    lightbox: true
    gallery: true
    use_bookdown: true
    highlight: kate
    embed_fonts: false
knit: (function(inputFile, encoding) {rmarkdown::render(inputFile, encoding = encoding, output_dir = "../output") })
---

```{r setup, echo = TRUE,include = FALSE}

pacman::p_load(ggplot2, dplyr, rmarkdown, verdata, LCMCR, here,
               arrow, dplyr, rlang, purrr, glue, tidyr, stringr, 
               gridExtra)

options(warn = -1)

```

```{r numbers, include = FALSE}

myNum <- function(n) {
  return(prettyNum(n, big.mark = " "))
}

knitr::opts_chunk$set(echo = TRUE, warning = FALSE, message = FALSE)

```

```{r library, include=TRUE}

library(verdata)

```

## Introducción {-}

Si es su primera vez trabajando con los datos, no está muy familiarizado con el 
paquete o simplemente quiere conocer más sobre el proyecto y el objetivo de 
estos ejemplos y el paquete `verdata`, consulte:
https://github.com/HRDAG/CO-examples/blob/main/Introducción/output/Introducción.html 
antes de continuar. 

En este ejemplo, se ilustrará el proceso de estratificación para el posterior
proceso de estimación del total de víctimas por edad (1985–2016). 

## Autenticando e importando la base de datos (réplicas) {-}

Se comienza autenticando e importando la base de datos, esto a 
través de dos funciones del paquete `verdata`: las funciones `confirm_files` y 
`read_replicates`. La autenticación de los datos es pertinente dado que estos 
fueron publicados con la licencia de atribución 4.0 internacional de *Creative* 
*Commons* (CC BY 4.0). Esta licencia permite la distribución y modificación de la 
información y, considerando que usted pudo haber llegado a estos datos por medio 
de diferentes fuentes, es importante que sepa si han sido modificados o no, para 
lo que puede hacer uso de estas dos funciones. 

La función `confirm_files` autentica los archivos que han sido descargados. 
Considerandoque cada violación tiene hasta 100 réplicas, esta función permite 
autenticar cada uno de estos archivos sin necesidad de leerlos a R. Esto, en 
caso de querer ahorrar recursos computacionales, o en caso de que no vaya a 
realizar su análisis con todas las réplicas. Esta función devolverá una tabla 
con dos columnas: una indicando la ruta del archivo y otra indicando si el archivo 
es igual al publicado. En caso de que al menos uno de los archivos no sea igual, 
la función devuelve el mensaje _"Some replicate file contents do not match the published versions"_. 

```{r confirm-replicates, eval=FALSE}

confirmar <- verdata::confirm_files(here::here("verdata-parquet/desaparicion"),
                                    "desaparicion", c(1:10))

```

Además, la función `read_replicates` permite 2 cosas: leer las réplicas a R en
una sola tabla (ya sea a partir de un formato *csv* o *parquet*) y verificar 
que el contenido de las réplicas sea exactamente igual al publicado.
Cuando el argumento `crash` tiene su valor por *default* (TRUE), la función 
retorna un objeto (*data frame*) si el contenido es igual, y el mensaje
_"The content of the files is not identical to the ones published. This means the results of the analysis may potentially be inconsistent."_ si el contenido de la base fue 
previamente alterado/modificado, lo que quiere decir que los análisis que el 
usuario realice serán inconsistentes y llevarán a resultados erróneos. 
Este último error significa que nos datos no se han leído a R. Si por alguna 
razón, usted quiere leer dicha información a pesar de saber que no son los mismos datos 
originalmente publicados, puede cambiar el argumento `crash` a FALSE, y, 
en ese caso, podrá ver los datos junto con el mismo mensaje de advertencia. 

```{r open-replicates, echo = TRUE}

replicas_datos <- verdata::read_replicates(here::here("verdata-parquet/desaparicion"),
                                           "desaparicion", c(1:10))

paged_table(replicas_datos, options = list(rows.print = 10, cols.print = 5))

```

Vemos que tenemos `r myNum(nrow(replicas_datos))` registros, nuestras réplicas 
van desde la número 1 hasta la 10. Además, nuestros datos tienen información 
sobre la categoría de edad de la víctima, el presunto perpetrador, el sexo, 
el año del hecho, la pertenencia étnica, las fuentes de información, entre otros. 

## Filtrando las réplicas acorde con el filtro del anexo metodológico {-}

Antes de comenzar a estratificar debemos generar algunas variables adicionales. 
La función `filter_standard_cev` nos permite obtener dicha información (tal como 
la creación de una nueva categoría de edad). En este sentido los argumentos de 
la misma son: los datos anteriormente importados, la violación a analizar y 
un argumento que, si es igual a TRUE, aquellas víctimas que se documentaron 
como víctimas de la ex-guerrilla FARC-EP en años posteriores a 2016 pasarán a 
ser víctimas de otras guerrillas, ya que este primer grupo oficialmente dejó de 
existir después de dicho año (`perp_change` = TRUE). Sin embargo, como la 
temporalidad de este hecho llega hasta dicho año no tendría sentido aplicar este 
cambio, por lo tanto este argumento será igual a FALSE.

```{r filter-cev, echo = TRUE}

replicas_filtradas <- verdata::filter_standard_cev(replicas_datos,
                                                   "desaparicion", 
                                                   perp_change = FALSE) 

paged_table(replicas_filtradas, options = list(rows.print = 10, cols.print = 5))

```

## Proceso estratificación para estimaciones {-}

Ahora bien, con el fin de controlar la heterogeneidad en las probabilidades de captura 
(ver más de este concepto en el [anexo metodológico del proyecto](https://www.comisiondelaverdad.co/anexo-proyecto-jep-cevhrdag)) se estratifica la información de acuerdo con el análisis a realizar. En este caso, como queremos estimar el subregistro de la 
presente violación por edad, se estratificará por año del hecho, la variable de 
"es desaparición forzada" y la nueva categoría de edad. Sin embargo, es necesario
filtrar primero por las variables de "pertenece al conflicto" `is_conflict` y 
la anteriormente mencionada `is_forced_dis`.

```{r estratificacion, echo = TRUE}

replicas_estratos <- replicas_filtradas %>% 
  dplyr::mutate(is_conflict = as.integer(is_conflict)) %>% 
  dplyr::filter(is_conflict == 1) %>% 
  dplyr::mutate(is_forced_dis = as.integer(is_forced_dis)) %>% 
  dplyr::filter(is_forced_dis == 1)

paged_table(replicas_estratos, options = list(rows.print = 10, cols.print = 5))

```
Seguido de esto se estratifica. Es importante que usted como usuario 
vea que este proceso es netamente artesanal, es decir, usted puede usar su propio
código o funciones para realizar este proceso que, en nuestro caso, será a través
de una función previamente creada (fuera del paquete `verdata`) para facilitar 
este ejercicio:

```{r estratificacion-funcion, echo = TRUE}

stratify <- function(replicate_data, schema) {
    
    schema_list <- unlist(str_split(schema, pattern = ","))
    
    grouped_data <- replicate_data %>%
        group_by(!!!syms(schema_list))
    
    stratification_vars <- grouped_data %>%
        group_keys() %>%
        group_by_all() %>%
        group_split()
    
    split_data <- grouped_data %>%
        group_split(.keep = FALSE)
    
    return(list(strata_data = split_data,
                stratification_vars = stratification_vars))

}

```

Entonces, en primera instancia creamos una función que necesita de dos 
argumentos:

-  El argumento **replicate_data** se refiere a un *data frame* a estratificar,
que en nuestro caso es **replicas_estratos**.

- El segundo argumento son las variables de estratificación (**schema**). 
Recordemos que la estratificación es un instrumento para controlar la heterogeneidad, 
entonces estas son variables que pensamos pueden afectar la probabilidad de 
registro de las víctimas y, por lo tanto, queremos agrupar las víctimas con 
características similares. Todas estas variables deben encontrarse en el objeto 
**replicas_estratos**.

En términos generales, lo que hace esta función es: primero agrupa por las
variables de estratificación y guarda en una lista llamada **strata_data** esta 
información. En ese sentido, cada elemento de la lista es una tabla con las
víctimas que hacen parte de ese estrato. En segundo lugar, se define el 
nombre de cada estrato para poder identificarlos cuando estimemos. 
Para esto se retorna una lista llamada **stratification_vars** que 
contiene las combinaciones de las variables, es decir, el nombre del estrato. 

A continuación se aplica la función:

```{r stratify-continuacion, echo = TRUE}

schema <- ("replica,yy_hecho,is_forced_dis,edad_c")

listas <- stratify(replicas_estratos, schema)

```

El paso anterior muestra la forma en la que aplicamos la función. Considerando 
que en este ejemplo queremos estimar el número de víctimas de la presente violación
por la(s) variable(s) nombrada(s), la estratificación se hace por la variable 
**yy_hecho**, **is_forced_dis** y **edad_c** para cada réplica. El objeto 
**schema** contiene una cadena de caracteres con los nombres de las variables en 
el *data frame*. Luego, como se mencionó, usamos la tabla **replicas_estratos**
como primer argumento y el objeto **schema** como segundo. Lo que obtenemos es
lo siguiente:

El objeto **listas** contiene dos listas. La primera, llamada **strata_data** que
contiene las víctimas que fueron víctimas de este hecho según sus característica
para cada una de las réplicas. Por ejemplo, el elemento 10 de la lista contiene
los menores de edad que fueron desaparecidas de forma forzada en el año de 1989
presentes en la réplica 1 (ver el objeto **victimas_estrato**):

```{r stratify-continuacion2, echo = TRUE}

datos <- listas[["strata_data"]]

victimas_estrato <- datos[[10]]

paged_table(victimas_estrato, options = list(rows.print = 10, cols.print = 5))

```
La segunda lista, llamada **stratification_vars**, contiene el nombre de cada 
estrato. Siguiendo el mismo ejemplo, el elemento 10 de **stratification_vars** 
contiene una columna con la respectiva réplica, una columna con la variable de
tiempo, la variable de es "desaparición forzada" y la variable de edad. 
Nuevamente, este solo es un ejemplo de nuestra forma de estratificar, usted puede 
hacerlo de otra manera. La idea principal es agrupar las víctimas por las 
variables del estrato y las réplicas que esté usando.

```{r stratify-continuacion3, echo = TRUE}

nombres <- listas[["stratification_vars"]]

victimas_estrato_nombre <- nombres[[10]]

paged_table(victimas_estrato_nombre, options = list(rows.print = 10, cols.print = 5))

```

Teniendo esta estratificación procederemos a guardar el objeto `listas` 
en nuestra maquina local (con la función `saveRDS`) para usarlo en nuestro 
próximo ejemplo sobre el proceso de [estimación y combinación](https://github.com/HRDAG/CO-examples/blob/main/Resultados-CEV/Estimacion/output/desaparicion-edad-estimacion.html).

```{r save-estratify, echo = TRUE}

saveRDS(listas, 
        here::here("Resultados-CEV/Estimacion/output-estimacion/yy_hecho-is_forced_dis-edad_c-desaparicion.rds"))

```
