---
title: "Proceso estimación y combinación"
subtitle: "Víctimas de homicidio desagregadas por perpetrador - 1985–2018"
output:
  rmdformats::robobook:
    code_folding: show
    self_contained: true
    thumbnails: false
    lightbox: true
    gallery: true
    use_bookdown: true
    highlight: kate
    embed_fonts: false
knit: (function(inputFile, encoding) {rmarkdown::render(inputFile, encoding = encoding, output_dir = "../output") })
---

```{r setup, echo = TRUE,include = FALSE}

pacman::p_load(ggplot2, dplyr, rmarkdown, verdata, LCMCR, here,
               arrow, dplyr, rlang, purrr, glue, tidyr, stringr, 
               gridExtra)

options(warn = -1)
```

```{r numbers, include = FALSE}

myNum <- function(n) {
  return(prettyNum(n, big.mark = " "))
}

knitr::opts_chunk$set(echo = TRUE, warning = FALSE, message = FALSE)

```

```{r library, include=TRUE}

library(verdata)

```

## Introducción {-}

Si es su primera vez trabajando con los datos, no está muy familiarizado con el 
paquete o simplemente quiere conocer más sobre el proyecto y el objetivo de 
estos ejemplos y el paquete `verdata`, consulte:
https://github.com/HRDAG/CO-examples/blob/main/Introducción/output/Introducción.html 
antes de continuar. 

En este ejemplo, se ilustrará el proceso de estimación del total de víctimas 
vinculadas al conflicto armado por perpetrador (1985–2018).

## Importando resultados estimación {-}

Como se indicó en el documento sobre estratificación por año, perpetrador y la 
variable de "pertenece al conflicto", no hubo necesidad de realizar otros tipos 
de estratificación para la estimación del subregistro de víctimas desagregadas 
por estas variables. Por ende, en este y en el documento de la estimación del 
total de víctimas vinculadas al conflicto armado solo procederemos a importar 
las estimaciones procedentes del [documento](https://github.com/HRDAG/CO-examples/blob/main/Resultados-CEV/Estimacion/output/homicidio-yy_hecho-estimacion-combinacion.html):

```{r leer-estimacion, echo = TRUE}
 
arrow::read_parquet(estimacion,
                      here::here("Resultados-CEV/Estimacion/output-estimacion/yy_hecho-is_conflict-perpetrador-homicidio.parquet"))
 

```




