---
title: "Proceso estimación y combinación"
subtitle: "Víctimas de homicidio desagregadas por macrorregion de la CEV - 1985–2018"
output:
  rmdformats::robobook:
    code_folding: show
    self_contained: true
    thumbnails: false
    lightbox: true
    gallery: true
    use_bookdown: true
    highlight: kate
    embed_fonts: false
---

```{r setup, echo = TRUE,include = FALSE}

pacman::p_load(ggplot2, dplyr, rmarkdown, verdata, LCMCR, here,
               arrow, dplyr, rlang, purrr, glue, tidyr, stringr, 
               gridExtra)

options(warn = -1)
```

```{r numbers, include = FALSE}

myNum <- function(n) {
  return(prettyNum(n, big.mark = " "))
}

knitr::opts_chunk$set(echo = TRUE, warning = FALSE, message = FALSE)

```

```{r library, include=TRUE}

library(verdata)

```

## Introducción {-}

Si es su primera vez trabajando con los datos, no está muy familiarizado con el 
paquete o simplemente quiere conocer más sobre el proyecto y el objetivo de 
estos ejemplos y el paquete `verdata`, consulte:
https://github.com/HRDAG/CO-examples/blob/main/Introducción/output/Introducción.html 
antes de continuar. 

En este ejemplo, se ilustrará el proceso de estimación del total de víctimas 
vinculadas al conflicto armado por macrorregiones de la CEV (1985–2018). 

## Importando resultados estratificación {-}

En este [ejemplo](https://github.com/HRDAG/CO-examples/blob/main/Resultados-CEV/Estimacion/homicidio-anio-estratificacion.html) se evidenció el proceso para la estratificación en la 
que agrupamos víctimas con características similares. Teniendo este insumo
procedimos a guardar los resultados en nuestra maquina local o computador. 
En este ejemplo retomaremos dicho input para continuar con el siguiente paso que 
es -precisamente- la estimación:

```{r open-estratify, echo = TRUE}

listas <- readRDS(here::here("Resultados-CEV/Estimacion/output-estimacion/quinquenio-macrorregion-homicidio.rds"))
```

## Estimación víctimas {-}

Ahora, definidos los estratos, se calculan las estimaciones para 
esta violación en particular; para este paso se usa la función `mse` del paquete 
`verdata`. Esta función permite preparar los datos, revisar si hay estimaciones 
precalculadas para ese estrato y estimar (en caso de que no las haya). 
Como se indicó al principio, esta función tomará como insumo la información de 
las fuentes, es decir, aquellas columnas que comienzan por `in_`. También filtra 
por fuentes válidas, es decir, las fuentes que cuentan con al menos una víctima 
en ese estrato. Para que un estrato sea estimable, se requiere un mínimo de 3 
fuentes válidas. Si un estrato no es estimable la función arrojará `NA`. 

Como se mencionó, considerando que el proceso de estimación toma tiempo y
recursos computacionales, esta función le permite usar estimaciones ya calculadas en el 
proyecto. Para esto, usted debe descargar las estimaciones publicadas [acá](https://www.comisiondelaverdad.co/analitica-de-datos-informacion-y-recursos#c3).


```{r mse-function, eval = FALSE}

mse(
  stratum_data,
  stratum_name,
  estimates_dir = NULL,
  min_n = 1,
  K = NULL,
  buffer_size = 10000,
  sampler_thinning = 1000,
  seed = 19481210,
  burnin = 10000,
  n_samples = 10000,
  posterior_thinning = 500
)

```

Algunos de los argumentos de esta función se explican de la siguiente 
forma^[Puede obtener más información de la función de `mse` escribiendo en la 
consola de R: ?mse.]

- `stratum_data`: Data frame que incluye la información del estrato de interés 
(*data frame*s que creamos antes).

- `stratum_name`: Es el nombre del estrato.

- `estimates_dir`: Es la ruta (opcional) o el *path* de la carpeta o archivo 
que contiene las estimaciones precalculadas. Esto le permite a la función buscar 
entre las estimacines si el estrato que usted quiere analizar ya fue estimado. 

```{r estimaciones-files, echo = TRUE}

estimaciones_dir <- here::here("estimaciones")

```

Al final el resultado será un *data frame* con cinco columnas: una columna 
que indica si el estrato es válido o no (`TRUE` o `FALSE`); el número de muestras
`N` de la distribución posterior (`NA` si el estrato no es válido); las fuentes
válidas que se usaron en la estimación `valid_sources`; el número de observaciones
de las listas que son válidas del estrato (`n_obs`) y el nombre del estrato 
`stratum_name`. Si un estrato es estimable, este dataframe va a contener 1000
muestras para cada estrato. Esto lo ilustramos a continuación.

```{r estimaciones, echo = TRUE}

estimacion <- purrr::map2_dfr(.x = listas$strata_data,
                              .y = listas$stratification_vars,
                              .f = verdata::mse,
                              estimates_dir = estimaciones_dir)

paged_table(estimacion, options = list(rows.print = 10, cols.print = 8))

```

```{r transformacion-mse, echo = FALSE, eval = FALSE}
 
arrow::write_parquet(estimacion,
                      here::here("Resultados-CEV/Estimacion/output-estimacion/quinquenio-macrorregion-homicidio.parquet"))
 
``` 
