---
title: "Proceso estratificación para estimación de víctimas desagregadas por edad"
subtitle: "Víctimas de secuestro - 1990–2018"
output:
  rmdformats::robobook:
    code_folding: show
    self_contained: true
    thumbnails: false
    lightbox: true
    gallery: true
    use_bookdown: true
    highlight: kate
    embed_fonts: false
---

```{r setup, echo = TRUE,include = FALSE}

pacman::p_load(ggplot2, dplyr, rmarkdown, verdata, LCMCR, here,
               arrow, dplyr, rlang, purrr, glue, tidyr, stringr, 
               gridExtra)

options(warn = -1)
```

```{r numbers, include = FALSE}

myNum <- function(n) {
  return(prettyNum(n, big.mark = " "))
}

knitr::opts_chunk$set(echo = TRUE, warning = FALSE, message = FALSE)

```

```{r library, include=TRUE}

library(verdata)

```

## Introducción {-}

Si es su primera vez trabajando con los datos, no está muy familiarizado con el 
paquete o simplemente quiere conocer más sobre el proyecto y el objetivo de 
estos ejemplos y el paquete `verdata`, consulte:
https://github.com/HRDAG/CO-examples/blob/main/Introducción/output/Introducción.html 
antes de continuar. 

En este ejemplo se ilustrará el proceso de estratificación para el posterior 
proceso de estimación del total de víctimas vinculadas al conflicto armado 
desagregadas por edad (1990–2018). 

## Autenticando e importando la base de datos (réplicas) {-}

Se comienza autenticando e importando la base de datos, esto a través de dos 
funciones del paquete `verdata`: las funciones `confirm_files` y 
`read_replicates`. La autenticación de los datos es pertinente dado que estos 
fueron publicados con la licencia de atribución 4.0 internacional de *Creative* 
*Commons* (CC BY 4.0). Esta licencia permite la distribución y modificación de la 
información y, considerando que usted pudo haber llegado a estos datos por medio 
de diferentes fuentes, es importante que sepa si han sido modificados o no, para 
lo que puede hacer uso de estas dos funciones. 

La función `confirm_files` autentica los archivos que han sido descargados. 
Considerando que cada violación tiene hasta 100 réplicas, esta función permite
autenticar cada uno de estos archivos sin necesidad de leerlos a R. Esto, en 
caso de querer ahorrar recursos computacionales, o en caso de que no vaya a 
realizar su análisis con todas las réplicas. Esta función devolverá el mensaje 
_"You have the right file!"_ si los archivos son iguales a los publicados, o 
el error _"This file is not identical to the one published. This means the results of the analysis may potentially be inconsistent."_ en caso contrario. 

```{r confirm-replicates, eval=FALSE}

verdata::confirm_files(here::here("verdata-replicas/verdata-parquet"), 
                                  "secuestro", 1, 10)

```

Además, la función `read_replicates` permite 2 cosas: leer las réplicas a R en
una sola tabla (ya sea a partir de un formato *csv* o *parquet*) y verificar 
que el contenido de las réplicas sea exactamente igual al publicado.
Cuando el argumento `crash` tiene su valor por *default* (TRUE), la función 
retorna un objeto (*data frame*) si el contenido es igual, y el mensaje
_"The content of the files is not identical to the ones published. This means the results of the analysis may potentially be inconsistent."_ si el contenido de la base fue 
previamente alterado/modificado, lo que quiere decir que los análisis que el 
usuario realice serán inconsistentes y llevarán a resultados erróneos. 
Este último error significa que nos datos no se han leído a R. Si por alguna 
razón, usted quiere leer dicha información a pesar de saber que no son los mismos datos 
originalmente publicados, puede cambiar el argumento `crash` a FALSE, y, 
en ese caso, podrá ver los datos junto con el mismo mensaje de advertencia. 

```{r open-replicates, echo = TRUE}

replicas_datos <- verdata::read_replicates(here::here("verdata-parquet/secuestro"),
                                           "secuestro", 1, 10)

paged_table(replicas_datos, options = list(rows.print = 10, cols.print = 5))

```

Vemos que tenemos `r myNum(nrow(replicas_datos))` registros, nuestras réplicas 
van desde la número 1 hasta la 10. Además, nuestros datos tienen información 
sobre la categoría de edad de la víctima, el presunto perpetrador, el sexo, 
el año del hecho, la pertenencia étnica, entre otros. Sin embargo, para 
centrarnos en un análisis más específico, tal como el realizado para el anexo 
metodológico, procederemos a crear, transformar y/o filtrar algunas variables. 

## Filtrando las réplicas acorde con el filtro del anexo metodológico {-}

La función `filter_standard_cev` nos permite transformar o filtrar nuestra
información. Por ejemplo, las víctimas que se documentaron como víctimas 
de la ex-guerrilla FARC-EP en años posteriores a 2016 pasaron a ser víctimas de 
otras guerrillas, ya que este primer grupo oficialmente dejó de existir después 
de dicho año (`perp_change` = TRUE). Adicionalmente filtramos por los secuestros 
ocurridos dentro del marco del conflicto armado (is_conflict == 1). 

```{r filter-cev, echo = TRUE}

replicas_estratos <- verdata::filter_standard_cev(replicas_datos,
                                                   "secuestro", 
                                                   perp_change = TRUE) %>% 
  dplyr::mutate(is_conflict = as.integer(is_conflict)) %>%
  dplyr::filter(is_conflict == 1)

paged_table(replicas_estratos, options = list(rows.print = 10, cols.print = 5))

```
## Proceso estratificación para estimaciones {-}

Ahora bien, con el fin de controlar la heterogeneidad en las probabilidades de captura 
(ver más de este concepto en el [anexo metodológico del proyecto](https://www.comisiondelaverdad.co/anexo-proyecto-jep-cevhrdag)) se 
estratifica la información de acuerdo con el análisis a realizar. En este caso, 
como queremos estimar el subregistro de la presente violación por edad, se 
estratificará por quinquenio, la nueva categoría de edad creada en el anterior 
paso ("edad_c") y las macrorregiones de la CEV que las importaremos a continuación:

```{r macroregion, include=TRUE}

macro_regiones <- readr::read_delim(here::here("Recursos/macroregiones_cev.csv"), 
                                    delim = "|", show_col_types = FALSE) %>%
  dplyr::mutate_all(as.character) %>% 
  dplyr::rename(muni_code_hecho = cod_mpio) %>%
  dplyr::mutate(muni_code_hecho = as.numeric(muni_code_hecho)) %>%
  dplyr::filter(macroregion != "Sumapaz") %>% 
  dplyr::distinct(muni_code_hecho, .keep_all = TRUE)

paged_table(macro_regiones, options = list(rows.print = 10, cols.print = 5))

```

Luego procederemos a unir esta información con nuestras réplicas:

```{r union-bases, include=TRUE}

replicas_estratos <- replicas_estratos %>% 
  dplyr::mutate(muni_code_hecho = as.numeric(muni_code_hecho)) %>%
  dplyr::left_join(macro_regiones, by = c("muni_code_hecho")) %>%
  dplyr::filter(!is.na(macroregion))

```

Por último procederemos a estratificar. Es importante que usted como 
usuario vea que este proceso es netamente artesanal, es decir, usted puede usar
su propio código o funciones para realizar este proceso que, en nuestro caso, 
será a través de una función previamente creada (fuera del paquete `verdata`) 
para facilitar este ejercicio:

```{r estratificacion-funcion, echo = TRUE}

stratify <- function(replicate_data, schema) {
    
    schema_list <- unlist(str_split(schema, pattern = ","))
    
    grouped_data <- replicate_data %>%
        group_by(!!!syms(schema_list))
    
    stratification_vars <- grouped_data %>%
        group_keys() %>%
        group_by_all() %>%
        group_split()
    
    split_data <- grouped_data %>%
        group_split(.keep = FALSE)
    
    return(list(strata_data = split_data,
                stratification_vars = stratification_vars))

}

```

Entonces, en primera instancia creamos una función que necesita de dos 
argumentos:

-  El argumento **replicate_data** se refiere a un *data frame* a estratificar,
que en nuestro caso es **replicas_estratos**, es decir, la información previamente 
filtrada.

- El segundo argumento son las variables de estratificación (**schema**). 
Recordemos que la estratificación es un instrumento para controlar la heterogeneidad, 
entonces estas son variables que pensamos pueden afectar la probabilidad de 
registro de las víctimas y, por lo tanto, queremos agrupar las víctimas con 
características similares. Todas estas variables deben encontrarse en el objeto 
**replicas_estratos**.

En términos generales, lo que hace esta función es: primero agrupa por las
variables de estratificación y guarda en una lista llamada **strata_data** esta 
información. En ese sentido, cada elemento de la lista es una tabla con las
víctimas que hacen parte de ese estrato. En segundo lugar, se define el 
nombre de cada estrato para poder identificarlos cuando estimemos. 
Para esto se retorna una lista llamada **stratification_vars** que 
contiene las combinaciones de las variables, es decir, el nombre del estrato. 

A continuación se aplica la función:

```{r stratify-continuacion, echo = TRUE}

schema <- ("replica,quinquenio,macroregion,edad_c")

listas <- stratify(replicas_estratos, schema)

```

El paso anterior muestra la forma en la que aplicamos la función. Considerando 
que en este ejemplo queremos estimar el número de víctimas de la presente violación
por la(s) variable(s) nombrada(s), la estratificación se hace por la variable 
**quinquenio**, **macroregion** y **edad_c** para cada réplica. El objeto 
**schema** contiene una cadena de caracteres con los nombres de las variables
en el *data frame*. Luego, como se mencionó, usamos la tabla **replicas_estratos**
como primer argumento y el objeto **schema** como segundo. Lo que obtenemos es lo siguiente:

El objeto **listas** contiene dos listas. La primera, llamada **strata_data** data
contiene las víctimas que fueron víctimas de este hecho en cada uno de los
quinquenios y macrorregiones para cada una de las réplicas. Por ejemplo, el elemento 10 de la 
lista contiene las víctimas del Magdalena Medio, adultas (en el quinquenio 1990-1994) 
presentes en la réplica 1 (ver el objeto **victimas_estrato** y 
**victimas_estrato_nombre**):

```{r stratify-continuacion2, echo = TRUE}

datos <- listas[["strata_data"]]

victimas_estrato <- datos[[10]]

paged_table(victimas_estrato, options = list(rows.print = 10, cols.print = 5))

```

```{r stratify-continuacion3, echo = TRUE}

nombres <- listas[["stratification_vars"]]

victimas_estrato_nombre <- nombres[[10]]

paged_table(victimas_estrato_nombre, options = list(rows.print = 10, cols.print = 5))

```

Teniendo esta estratificación procederemos a guardar el objeto `listas` 
en nuestra maquina local (con la función `saveRDS`) para usarlo en nuestro 
próximo ejemplo sobre estimación por sistemas múltiples (ESM) y la posterior
combinación de estas:

```{r save-estratify, echo = TRUE}

saveRDS(listas, 
        here::here("Resultados-CEV/Estimacion/output-estimacion/quinquenio-macrorregion-edad-secuestro.rds"))

```

El siguiente paso es realizar el proceso de [estimación y combinación](https://github.com/HRDAG/CO-examples/blob/main/Resultados-CEV/Estimacion/output/secuestro-edad_c-estimacion.html).