---
title: "Hallazgos estadísticos. Víctimas documentadas, imputadas y estimación del subregistro"
subtitle: "Reclutamiento de niños, niñas y adolescentes (1990–2017)"
output:
  rmdformats::robobook:
    code_folding: show
    self_contained: true
    thumbnails: false
    lightbox: true
    gallery: true
    use_bookdown: true
    highlight: kate
    embed_fonts: false
---

```{r setup, echo = TRUE,include = FALSE}

pacman::p_load(ggplot2, dplyr, rmarkdown, LCMCR, here, arrow, dplyr, rlang, 
               purrr, glue, tidyr, stringr, gridExtra)

options(warn = -1)

```

```{r numbers, include = FALSE}

myNum <- function(n) {
  return(prettyNum(n, big.mark = " "))
}

knitr::opts_chunk$set(echo = TRUE, warning = FALSE, message = FALSE)

```

```{r library, include=TRUE}

library(verdata)

```

## Introducción {-}

El presente documento evidencia el proceso de obtención de las víctimas 
documentadas, imputadas y estimación del subregistro (desagregadas por sexo) 
usando las funciones `confirm_files`, `read_replicates`, `filter_standard_cev`, 
`summary_observed`, `combine_replicates`, `mse` y `combine_estimates` del paquete
`verdata`. Específicamente se replicará la tabla 9 del informe metodológico.

## ¿Qué debemos tener en cuenta antes de usar el paquete? {-}

Antes de mostrar este proceso, es importante definir algunos conceptos para que
usted, como usuario del paquete, pueda no solo replicar la estructura del 
documento metodológico, sino también pueda explorar los datos e implementar
nuevos análisis relacionados con el conflicto armado en Colombia.

Así, es importante tener en cuenta los siguientes conceptos:

**A. Datos observados**

Son aquellos datos de la víctima que ya estaban presentes en la base integrada,
es decir, la base que fue consolidada a partir de la información de más de 100 
bases de datos de diversas instituciones en Colombia. Sin embargo, si bien 
algunas víctimas cuentan con la información completa en variables como sexo, 
edad, etc., otras víctimas presentan campos faltantes en dichas variables, 
por ende, no tenemos certeza de cuáles fueron las características de las 
víctimas, es decir, tenemos y siempre tendremos incertidumbre sobre el valor o 
características reales de dichas personas.

**B. Campos imputados**

¿Cómo se aborda este tipo de vacío en la documentación? Se hace a través de un 
modelo estadístico de imputación múltiple que permite tener una base de datos 
donde ahora se observan valores *posibles* respecto a la edad de la víctima, 
presunto responsable, etnia, etc. A estas observaciones la denominamos campos 
o datos imputados (estadísticamente hablando. No confundir con imputación en 
términos jurídicos).

**C. Estimación del subregistro**

Si bien a través de la base integrada contamos con una cantidad considerable de 
víctimas registradas, es importante entender que aún faltan víctimas por 
documentar: aquellas que nunca fueron registradas en ninguna de datos. Para 
abordar el subregistro o los datos faltantes se utiliza una metodología que en 
estadística se llama *Estimación por Sistemas Múltiples (ESM)*.

## Autenticando e importando la base de datos (réplicas) {-}

Se comienza autenticando e importando la base de datos de reclutamiento, esto a 
través de dos funciones de nuestro paquete: la función `confirm_files` y 
`read_replicates`. La primera función autentica los archivos que han sido 
descargados de cualquier sitio en internet en el que se encuentren. Considerando
que cada violación tiene hasta 100 réplicas, esta función permite autenticar 
cada uno de estos archivos sin necesidad de leerlos a R. Esto, en caso de querer
ahorrar recursos computacionales, o en caso de que no vaya a realizar su 
análisis con todas las réplicas. Esta función devolvera el mensaje 
_"You have the right file!"_ si los archivos son iguales a los publicados, o 
el error _"This file is not identical to the one published. This means the results of the analysis may potentially be inconsistent."_ si no lo son. 

```{r confirm-replicates, eval=FALSE}

verdata::confirm_files(here::here("verdata-replicas/verdata-parquet"), 
                                     "reclutamiento", 1, 10)

```
Además, la función `read_replicates` permite 2 cosas: leer las réplicas a R en
una sola tabla (ya sea a partir de un formato *csv* o *parquet*) y la segunda 
es verificar que el contenido de las réplicas sea exactamente igual al publicado.
Cuando el argumento `crash` tiene su valor por default (TRUE), la función 
retorna un objeto (base de datos) si el contenido es igual, y el mensaje
_"The content of the files is not identical to the ones published. This means the results of the analysis may potentially be inconsistent."_ si el contenido de la base fue previamente 
alterada/modificada, lo que quiere decir que los análisis que el usuario quiera 
hacer serán corruptos y conllevarán a resultados erróneos. Si usted quiere ver
los datos en R, aunque el contenido haya sido alterado, puede cambiar el 
argumento `crash` a FALSE, y, en ese caso, podrá ver los datos, junto con el 
mismo mensaje de advertencia. 

```{r open-replicates, echo = TRUE}

replicas_datos <- verdata::read_replicates(here::here("verdata-replicas/verdata-parquet"), 
                                     "reclutamiento", 1, 10)

paged_table(replicas_datos, options = list(rows.print = 10, cols.print = 5))

```

Vemos pues que tenemos `r myNum(nrow(replicas_datos))` registros, nuestras réplicas 
(o versiones de los datos) van desde la número 1 hasta la 10, vemos además que 
nuestros datos tienen información sobre la categoría de edad de la víctima, el 
presunto perpetrador, el sexo, el año del hecho, la pertenencia étnica, entre otros. 
Sin embargo, para centrarnos en un análisis más específico, tal como el realizado
para el informe metodológico, procederemos a transformar y/o filtrar 
algunas variables. 

## Filtrando las réplicas acorde con el filtro del informe metodológico {-}

La función `filter_standard_cev` nos permite transformar o filtrar nuestra
información. Por ejemplo, para el caso de reclutamiento optamos por analizar
a las víctimas menores de 18 años, es decir, a aquellas víctimas que pertenecen
a la categoría de infancia y adolescencia (generando la categoría "MENOR".
Adicionalmente aquellos menores de edad que se documentaron como víctimas de 
la ex-guerrilla FARC-EP posterior a 2016, pasaron a ser víctimas de otras
guerrillas, ya que este primer grupo oficialmente dejó de existir después de 
dicho año (perp_change = TRUE)

```{r filter-cev, echo = TRUE}

replicas_filtradas <- verdata::filter_standard_cev(replicas_datos,
                                                   "reclutamiento", 
                                                   perp_change = TRUE)

paged_table(replicas_filtradas, options = list(rows.print = 10, cols.print = 5))

```

## Víctimas documentadas {-}

Después de aplicada la anterior función es momento de obtener la información de 
las víctimas documentadas por sexo. Estos datos en particular son 
aquellos que ya venian en la base integrada y que en ocasiones contenían campos 
faltantes en algunas de las variables. Usaremos pues la función `summary_observed`
para calcular dicha documentación.

Como se observa, los argumentos de la función son: 1) la violación a analizar 
**reclutamiento**; 2) nuestros datos **replicas_filtradas**; 3) **strata_vars** 
que en nuestro caso será la variable de **yy_hecho**; 4) le sigue el argumento de
**conflict_filter** que filtra a aquellas personas que fueron víctimas
dentro del marco del conflicto armado (variable is_conflict == TRUE) o no 
(variable is_conflict == FALSE). Para el hecho de reclutamiento todas las víctimas
-por defecto- fueron reclutadas dentro del este marco.

Esta función también incluye un argumento denominado 5) **forced_dis_filter** el 
cual aplica únicamente a la violación de desaparición. Esta indica si la víctima
fue desaparecida de forma "forzada" (forced_dis == TRUE) o no (forced_dis == FALSE). 
Para otras violaciones este argumento siempre será "FALSE". 

También contamos con otros argumentos: 6) **edad_minors_filter** que filtra por 
víctimas menores de edad (= TRUE) documentadas por los proyectos y/o instituciones;
7) **include_props** que permite incluir el cálculo de las proporciones para
nuestras variables de interés (= TRUE); 8) **prop_obs_na** que permite incluir 
la proporción de NA's en nuestra tabla (= TRUE) y 9) **digits** que es un argumento 
opcional en el cual podemos establecer el número de dígitos para redondear nuestros
resultados (que por defecto es 2).

```{r combine-observed, echo = TRUE}

tabla_documentada <- verdata::summary_observed("reclutamiento",
                                               replicas_filtradas, 
                                               strata_vars = "sexo",
                                               conflict_filter = TRUE,
                                               forced_dis_filter = FALSE,
                                               edad_minors_filter = TRUE,
                                               include_props = TRUE,
                                               prop_obs_na = TRUE)

paged_table(tabla_documentada, options = list(rows.print = 4, cols.print = 4))

```
Posterior a esto se procede a aplicar la función de `combine_replicates` que,
como su nombre lo indica, permite combinar las réplicas para obtener lo que 
denominamos "la media de la estimación puntual" junto con el intervalo de 
confianza que permite dimensionar la incertidumbre de la imputación. Para esta 
función se siguieron las reglas de combinación de Rubin, que, si desea ver con 
más detalle de qué se trata, el libro [Flexible Imputation of Missing Data de Stef van Buuren](https://stefvanbuuren.name/fimd/) aborda paso a paso este proceso. 

Ahora, esta función se compone de los siguientes argumentos: la violación a 
analizar **reclutamiento**; 2) **tabla_documentada**, es decir, el data frame 
derivado de la función `summary_observed`; 3) nuestra base de datos 
filtrada **replicas_filtradas**; 4) **strata_vars** que será nuevamente nuestra 
variable de año del hecho; 5) **conflict_filter** que filtra a aquellas personas
que fueron víctimas dentro del marco del conflicto armado (variable is_conflict 
== TRUE) o no (variable is_conflict == FALSE). 

Esta función también incluye un argumento denominado 5) **forced_dis_filter** el 
cual aplica únicamente a la violación de desaparición. Esta indica si la víctima
fue desaparecida de forma "forzada" (forced_dis == TRUE) o no (forced_dis == FALSE). 
Para otras violaciones este argumento siempre será "FALSE". 

También contamos con otros argumentos: 6) **edad_minors_filter** que filtra por 
víctimas menores de edad (= TRUE); 7) **include_props** que permite incluir el 
cálculo de las proporciones para nuestras variables de interés (= TRUE); 
y 8) **digits** que es un argumento opcional en el cual podemos establecer el 
número de dígitos para redondear nuestros resultados (que por defecto es 2).

```{r combine-replicates, echo = TRUE}

tabla_combinada <- verdata::combine_replicates("reclutamiento",
                                                tabla_documentada,
                                                replicas_filtradas, 
                                                strata_vars = "sexo",
                                                conflict_filter = TRUE,
                                                forced_dis_filter = FALSE,
                                                edad_minors_filter = TRUE,
                                                include_props = TRUE)

tabla_combinada <- tabla_combinada %>% 
  select(sexo, observed, obs_prop_na, obs_prop, imp_lo, imp_mean, imp_hi,
         imp_lo_p, imp_mean_p, imp_hi_p )

paged_table(tabla_combinada, options = list(rows.print = 10, cols.print = 5))

```
Vemos la primera columna referida a las víctimas que fueron registradas en las 
bases de datos como **menores de edad**, y que sin embargo no conocemos el sexo
de `r myNum(tabla_combinada$observed[3])` víctimas; y como se indicó, en esta
columna excluímos víctimas mayores de 18 años y personas a las que no les 
conocemos la edad. Estas últimas fueron objeto de la imputación estadística 
múltiple y por tal razón vemos que en la columna **imp_mean** hay una mayor 
cantidad de víctimas: primero porque esos `r myNum(tabla_combinada$observed[3])`
se imputaron y por ende estas víctimas "pasaron" a algunas de las categorías de 
sexo; y segundo porque también incluímos a esas víctimas a las que no le 
conocíamos la edad. Es decir, recordemos que estas nuevas columnas incluyen 
todas las víctimas, independientemente si pasaron por un proceso de imputación o no.

Así, después del proceso de imputación estadística y con un con un nivel de 
confianza del 95% se evidencia que hubo entre `r myNum(tabla_combinada$imp_lo[1])` a
`r myNum(tabla_combinada$imp_hi[1])` víctimas hombres, con un promedio de 
`r myNum(tabla_combinada$imp_mean[1])`. Es decir, esto implica que este 
promedio es la mejor estimación puntual respecto al número de víctimas de 
esta categoría, no obstante, hay que tener en cuenta que siempre tendremos la 
incertidumbre de la imputación y que dicho fenómeno estará representado por el
intervalo de confianza del 95%. Procedemos a estratificar para el posterior
proceso de estimación del subregistro de víctimas.

## Proceso estratificación para estimaciones {-}

Con el fin de controlar la heterogeneidad  en las probabilidades de captura 
(ver más de este concepto en el [informe metodológico](https://hrdag.org/wp-content/uploads/2022/08/20220818-fase4-informe-corrected.pdf) 
procederemos a estratificar nuestra información.

```{r estratificacion, echo = TRUE}

replicas_estratos <- replicas_filtradas %>% 
    dplyr::mutate(periodo_pres = case_when(yy_hecho >= 1990 & yy_hecho <= 1993 ~ "1990_1993",
                                           yy_hecho >= 1994 & yy_hecho <= 1997 ~ "1994_1997",
                                           yy_hecho >= 1998 & yy_hecho <= 2001 ~ "1998_2001",
                                           yy_hecho >= 2002 & yy_hecho <= 2005 ~ "2002_2005",
                                           yy_hecho >= 2006 & yy_hecho <= 2009 ~ "2006_2009",
                                           yy_hecho >= 2010 & yy_hecho <= 2013 ~ "2010_2013",
                                           yy_hecho >= 2014 & yy_hecho <= 2017 ~ "2014_2017",
                                           TRUE ~ NA_character_)) %>%
    dplyr::mutate(etnia2 = case_when(etnia %in% c('MESTIZO') ~ "MESTIZO",
                                     etnia %in% c('INDIGENA','NARP','ROM') ~ "ETNICO",
                                     TRUE ~ NA_character_)) %>%
    assertr::verify(!is.na(periodo_pres)) %>%
    assertr::verify(!is.na(etnia2)) %>%
    assertr::verify(!is.na(sexo))


paged_table(replicas_estratos, options = list(rows.print = 10, cols.print = 5))

```
Seguido de esto procedemos a estratificar. Es importante que usted como usuario 
vea que este proceso es netamente artesanal, es decir, usted puede usar su propio
código o funciones para realizar este proceso que, en nuestro caso, será a través
de una función previamente creada (fuera del paquete `verdata`) para facilitar 
este ejercicio:

```{r estratificacion-funcion, echo = TRUE}

stratify <- function(replicate_data, schema) {
    
    schema_list <- unlist(str_split(schema, pattern = ","))
    
    grouped_data <- replicate_data %>%
        group_by(!!!syms(schema_list))
    
    stratification_vars <- grouped_data %>%
        group_keys() %>%
        group_by_all() %>%
        group_split()
    
    split_data <- grouped_data %>%
        group_split(.keep = FALSE)
    
    return(list(strata_data = split_data,
                stratification_vars = stratification_vars))

}

```

Entonces, en primera instancia creamos una función que necesita de dos (2) 
argumentos:

- La primera está relacionada con los *datos* que en nuestro caso son los
**replicas_estratos**, es decir, la información del primer paso.

- La segunda son nuestras variables (o los nombres) de estratificación 
(**schema**). Todas estas variables se encuentran -precisamente- en nuestros 
**replicas_estratos**.

En términos generales, lo que hace esta función es: primero agrupa por nuestras
variables de estratificación y guarda esta información en un objeto llamado 
**grouped_data**; también definimos el nombre de nuestra estratificación, es decir
por nuestras variables de interés. Luego, **split_data** va a dividir nuestros
datos previamente agrupados (en **group_data**), retornando una lista: 
**strata_data** que será lossubconjuntos de datos de acuerdo con la 
estratificación y **stratification_vars** que contiene las combinaciones 
(nombres) de nuestras variables.


```{r estratificacion-continuacion, echo = TRUE}

replicas <- paste0("R", 1:10)
resultados <- list()

for (replica in replicas) {
  strata_data <- replicas_estratos[replicas_estratos$replica == replica, ]

  var <- "sexo"
  strata <- stratify(strata_data, c("periodo_pres,etnia2", var, sep = ","))
  
  resultados[[replica]] <- strata
}

```

```{r estratificacion-continuacion2, echo = TRUE}

replica6_grupo6 <- resultados[["R6"]][["strata_data"]][[6]]

paged_table(replica6_grupo6, options = list(rows.print = 10, cols.print = 5))

```
```{r estratificacion-continuacion3, echo = TRUE}

replica6_grupo6_estrato <- resultados[["R6"]][["stratification_vars"]][[6]]

paged_table(replica6_grupo6_estrato, options = list(rows.print = 10, cols.print = 5))

```
## Estimación víctimas por año del hecho {-}

Ahora, definido nuestros estratos procedemos a calcular las estimaciones para 
esta violación en particular; acá entra nuestra función `mse` del paquete 
`verdata`. Esta función lo que nos permite es -por ejemplo- preparar los datos: 
como se indicó al principio, esta función tomará como insumo la información de 
las fuentes, es decir, aquellas columnas que comienzan por `in_`. También filtra
por las fuentes válidas, es decir, si un estrato no es estimable nos arrojará 
`NA` lo que nos indica que ese estrato no cuenta con al menos 3 fuentes con al 
menos un (1) registro de violencia. Además -entre otros- nos permite revisar si
tenemos estimaciones precalculadas, lo que nos permitirá ahorrar tiempo ya que
estas provienen de procesos de estratificación que se realizaron en la CEV.

```{r mse-function, eval = FALSE}

mse(
  stratum_data,
  stratum_name,
  estimates_dir = NULL,
  min_n = 1,
  K = NULL,
  buffer_size = 10000,
  sampler_thinning = 1000,
  seed = 19481210,
  burnin = 10000,
  n_samples = 10000,
  posterior_thinning = 500
)

```

Algunos de los argumentos de esta función se explican de la siguiente 
forma^[Puede obtener más información de la función de `mse` escribiendo en la 
consola de R: ?mse. Allí le aparecerá toda la información de esta función y sus 
argumentos.]

- `stratum_data`: Data frame que incluye la información del estrato de interés 
(dataframes que creamos antes).

- `stratum_name`: Es el nombre del estrato.

- `estimates_dir`: Es la ruta (opcional) o el *path* de la carpeta o archivo 
que contiene las estimaciones precalculadas.

```{r estimaciones-files, echo = TRUE}

estimaciones_dir <- here::here("estimaciones")

```

Al final el resultado será un data frame con cinco (5) columnas: una columna 
que indica si el estrato es válido o no (`TRUE` o `FALSE`); el número de muestras
`N` de la distribución posterior (`NA` si el estrato no es válido); las fuentes
válidas que se usaron en la estimación `valid_sources`; el número de observaciones
de las listas que son válidas del estrato (`n_obs`) y el nombre del estrato 
`stratum_name`. Si un estrato es estimable, este dataframe va a contener 1000
muestras para cada estrato. Esto lo veremos en un momento.

```{r estimaciones, echo = TRUE}

estimaciones <- list() 

for (replica in replicas) {
    
    strata_data <- resultados[[replica]]$strata_data
    stratification_vars <- resultados[[replica]]$stratification_vars
    
    estimate_mse <- map2_dfr(.x = strata_data,
                             .y = stratification_vars,
                             .f = ~ {
                               mse <- verdata::mse(stratum_data = .x,
                                                   stratum_name = .y,
                                                   estimates_dir = estimaciones_dir)
                               mse$replica <- replica
                               mse
                           })
    
    estimaciones[[replica]] <- estimate_mse
}

union_mse <- do.call(rbind, estimaciones)

union_mse <- union_mse %>%
    mutate(stratum_name = paste(pull(stratum_name, 1),
                                pull(stratum_name, 2),
                                pull(stratum_name,3),
                                sep = "-"))

paged_table(union_mse, options = list(rows.print = 10, cols.print = 5))

```
Estos son los resultados de `mse`. Vemos las cinco (5) primeras columnas 
mencionadas en el que cabe destacar que todos los estratos son válidos, 
es decir, no vemos ningún _NA_ en nuestras columnas; lo que indica que en 
cada estrato hay al menos 3 listas con al menos 1 víctima. Además, vemos 
nuestro *N* el cual evidencia 1000 muestras aleatorias de la distribución 
posterior de la cantidad de víctimas probables para cada estrato y réplica 
(por ejemplo, 1000 números (o resultados) en *N* para el estrato 
*1990_1993-ETNICO-HOMBRE* para la réplica 1):

```{r estimaciones-ejemplo, echo = TRUE}

union_mse_summary <- union_mse %>% 
    filter(replica == "R1") %>% 
    group_by(stratum_name) %>% 
    summarize(N_estimaciones = n())

paged_table(union_mse_summary, options = list(rows.print = 10, cols.print = 5))

```

## Análisis de la distribución posterior {-}

Ahora, lo que sigue - que es un paso opcional - es análizar estos resultados 
desde el punto de vista visual, esto a través de una gráfica de densidad la cual
nos va a permitir ver - gráficamente - la muestra de la distribución posterior 
para _N_. Para esto tomaremos -por ejemplo- la réplica 1 (*R1*) y el estrato 
*1998_2001-ETNICO-HOMBRE*:

```{r densidad-ejemplo, echo = TRUE, comment = NA, message= FALSE, warning = FALSE}

tabla_grafica <- union_mse %>% 
    filter(replica == "R1") %>% 
    filter(stratum_name == "1998_2001-ETNICO-HOMBRE") 

densidad_graph <- tabla_grafica %>% 
    ggplot() +
    geom_density(aes(x = N), color = "black") +
    theme_minimal() 

densidad_graph
```
Vemos varias cosas: lo primero es que tuvimos muestras menores a 600 y algunas 
de las muestras fueron mayores a 1000. La incertidumbre es menor hacia la parte
izquierda de la distribución, ya que el número minimo que estimamos con LCMCR 
es el número documentado. Es decir, no es posible ni lógico que los resultados
evidencien estimaciones menores al número documentado, que para este estrato en
particular es `r myNum(tabla_grafica$n_obs[1])`. Esta situación es opuesta para
el límite superior el cual puede ser mucho mayor (pero no mayor a la población
colombiana). Por esta razón en este y otros ejemplos veremos que el límite 
superior (que lo abordaremos en la próxima sección) presenta más variación 
(y por tanto incertidumbre) que el límite inferior, es decir, gráficamente 
y analíticamente hablando nuestras distribuciones no siempre serán simétricas. 

Otra característica que podemos observar es que no hay multimodalidad en este
estrato, es decir, no vemos dos o más picos en nuestra distribución (es unimodal),
por lo que podemos inferir que este es un estrato con heterogeneidad controlada.
No obstante, vemos que hay varianza (pero no considerable), es decir una mayor 
-pero no exagerada- dispersión de las muestras.

## Combinación de las estimaciones {-}

Nuestro último paso es combinar nuestras estimaciones. Esto lo haremos a través 
de nuestra función `combine_estimates` el cual permite obtener los intervalos 
creibles (no de confianza). Pero antes, debemos realizar una pequeña transformación
a nuestra anterior tabla `union_mse`, esto con el fin de obtener nuestros
resultados desagregados por sexo (y proceder luego a combinar). Esto lo 
presentaremos a continuación:

```{r combinacion-transformacion, echo = TRUE}

tabla_sampler <- union_mse %>%
    separate(stratum_name, into = c("periodo_pres", "etnia2", "sexo"), 
             sep = "-", remove = FALSE) %>% 
    rename(replicate = replica) %>% 
    group_by(stratum_name, replicate) %>% 
    mutate(sample_number = glue("sample_{row_number()}")) %>% 
    pivot_wider(id_cols = c("replicate", "stratum_name", "sexo", "n_obs"),
                values_from = N,
                names_from = sample_number) 

paged_table(tabla_sampler, options = list(rows.print = 10, cols.print = 5))

```

En primera instancia vemos que la función `separate` del paquete `tidyr` nos 
separa la columna de `stratum_name` en tres (3) nuevas columnas: `periodo_pres`,
`etnia2` y `sexo`, luego agrupamos por nuestra columna `stratum_name` y cada una
de nuestras 10 réplicas. 

Adicionalmente generamos una columna denominada `sample_number` en el que 
*{row_number()}* corresponde a cada fila de *N*. Es decir, articulando esto con
nuestra siguiente línea de código, vemos que `pivot_wider` convierte nuestro 
dataframe de un formato largo a ancho, o, en otras palabras, los valores que 
están en *N* se "trasladan" a las columnas que comienzan por *sample_*. Como 
habíamos explicado anteriormente, cada estrato (por ejemplo *1990_1993-ETNICO-HOMBRE*
para la réplica (R1) contiene 1000 muestras aleatorias de la distribución 
posterior, por lo que cada valor de este *N* se expanderá a cada columna de 
`sample_` y por tanto, esas serán 1000 columnas, desde `sample_1` hasta `sample_1000`.

Teniendo esta transformación, procederemos a agrupar por nuestra variable de 
interés (sexo) y réplica, seguido de la suma de estas muestras de la distribución
posterior de cada estrato que forma parte de este agrupamiento. 

```{r combinacion-transformacion2, echo = TRUE}

tabla_sexo <- tabla_sampler %>% 
    group_by(sexo, replicate) %>% 
    summarize(across(c(starts_with("sample_"), "n_obs"), sum)) 

paged_table(tabla_sexo, options = list(rows.print = 10, cols.print = 5))

```
En otras palabras, primero agrupamos por sexo y réplica, es decir -por ejemplo-
agrupar por "HOMBRE" y la réplica 1, "HOMBRE" y réplica 2, y así sucesivamente.
Cuando tengamos este tipo de agrupación (como lo vemos en la *tabla_sexo*) 
tomaremos -por ejemplo- la réplica 1 ("R1") y la categoría "HOMBRE" y sumaremos
los valores para el `sample_` (es como tomar: 
`ejemplo <- tabla_sampler %>% filter(replicate == "R1", sexo == "HOMBRE")` y 
sumar: `sum(ejemplo$sample_1)`, dandonos lo que nos está arrojando la primera 
fila de la columna `sample_1`, es decir, `r myNum(tabla_sexo$sample_1[1])`).

Sumado a esto, volveremos a transformar nuestros datos de ancho a largo, es 
decir, volveremos a una estructura muy parecida a *tabla_sampler*, pero esta
vez nuestro *N* muestra la suma de las muestras de la distribución posterior
por sexo y réplica que hicimos en el paso anterior:

```{r combinacion-transformacion3, echo = TRUE}

sexo_group <- tabla_sexo %>%
    group_by(sexo) %>%
    pivot_longer(starts_with("sample_"), 
                 names_to = "replicate_num", 
                 values_to = "N") %>%
    ungroup() %>%
    select(-replicate_num) %>%
    rename(stratum_name = sexo) 

paged_table(sexo_group, options = list(rows.print = 10, cols.print = 5))

```
Para finalizar, vemos que esta información está desagregada por sexo y réplica,
pero, como sabemos, deseamos ver los resultados únicamente por sexo. Por tal 
razón agruparemos esta información por sexo (que ahora se denomina `stratum_name`): 

```{r combinacion-final, echo = TRUE}

final_agrupacion <- sexo_group %>%
    group_by(stratum_name)

estimates_tabla_sexo <- final_agrupacion %>%
    group_split() %>%
    map_dfr(.f = combine_estimates) %>%
    mutate(est_lo_p = round(N_025/sum(N_mean), digits = 2)) %>%
    mutate(est_lo_p = ifelse(est_lo_p < 0, 0, est_lo_p)) %>%
    mutate(est_mn_p = round(N_mean/sum(N_mean), digits = 2)) %>%
    mutate(est_hi_p = round(N_975/sum(N_mean), digits = 2)) %>%
    mutate(est_hi_p = ifelse(est_hi_p > 1, 1, est_hi_p)) %>% 
    bind_cols(group_keys(final_agrupacion))

paged_table(estimates_tabla_sexo, options = list(rows.print = 4, cols.print = 5))
```

Vemos pues que, después de agrupar, tenemos los resultados derivados de
`estimates_tabla_sexo` cuyo código permite separar nuestras categorías 
(hombre y mujer), luego utilizamos la función de `map_dfr` en el que podemos 
aplicar `combine_estimates` a cada una de nuestras categorías. Además, calculamos 
las proporciones para cada columna en el que nos aseguramos que las proporciones
no sean menores a cero (respecto al límite inferior) y mayores a 1 (respecto al
límite superior). Por último -con `bind_cols`- unimos estos resultados con las
variables de agrupación, es decir, con `sexo` que la denominamos `stratum_name`. 

Así, por ejemplo, podemos observar que el número de víctimas mujeres -menores de
edad- de reclutamiento está dentro del rango de `r myNum(estimates_tabla_sexo$N_025[2])`
y `r myNum(estimates_tabla_sexo$N_975[2])`, con una probabilidad del 95%, siendo `r myNum(estimates_tabla_sexo$N_mean[2])` el valor más probable, es decir, el promedio. 
