---
title: "Proceso de cálculo de víctimas documentadas"
subtitle: "Desapariciones forzadas desagregadas por macrorregiones de la CEV - 1986–2016"
output:
  rmdformats::robobook:
    code_folding: show
    self_contained: true
    thumbnails: false
    lightbox: true
    gallery: true
    use_bookdown: true
    highlight: kate
    embed_fonts: false
knit: (function(inputFile, encoding) {rmarkdown::render(inputFile, encoding = encoding, output_dir = "../output") })
---

```{r setup, echo = TRUE,include = FALSE}

pacman::p_load(ggplot2, dplyr, rmarkdown, verdata, LCMCR, here,
               arrow, dplyr, rlang, purrr, glue, tidyr, stringr, 
               gridExtra, readr)

options(warn = -1)

```

```{r numbers, include = FALSE}

myNum <- function(n) {
  return(prettyNum(n, big.mark = " "))
}

knitr::opts_chunk$set(echo = TRUE, warning = FALSE, message = FALSE)

```

```{r library, include=TRUE}

library(verdata)

```

## Introducción {-}

Si es su primera vez trabajando con los datos, no está muy familiarizado con el 
paquete o simplemente quiere conocer más sobre el proyecto y el objetivo de 
estos ejemplos y el paquete `verdata`, consulte:
https://github.com/HRDAG/CO-examples/blob/main/Introducción/output/Introducción.html 
antes de continuar. 

En este ejemplo, se ilustrará el proceso para obtener los datos documentados de 
la presente violación (desagregado por macrorregiones de la CEV). Para esto
necesitaremos un insumo adicional que serán las [macrorregiones](https://web.comisiondelaverdad.co/actualidad/noticias/comision-de-la-verdad-inicia-el-despliegue-exploratorio-en-macroregiones#:~:text=Las%20nueve%20macrorregiones%20definidas%20son,Magdalena%2C%20Sucre%20y%20San%20Andr%C3%A9s.) 
que se crearon en la Comisión de la Verdad (CEV). Así, procederemos a importar 
dicho insumo que se encuentra en la carpeta "Recursos" (usando el paquete `readr`) 
y realizando otras operaciones hechas para obtener los resultados por dicha variable:

```{r macroregion, include=TRUE}

macro_regiones <- readr::read_delim(here::here("Recursos/macroregiones_cev.csv"), 
                                    delim = "|", show_col_types = FALSE) %>%
  dplyr::mutate_all(as.character) %>% 
  dplyr::rename(muni_code_hecho = cod_mpio) %>%
  dplyr::mutate(muni_code_hecho = as.numeric(muni_code_hecho)) %>%
  dplyr::filter(macroregion != "Sumapaz") %>% 
  dplyr::distinct(muni_code_hecho, .keep_all = TRUE)

paged_table(macro_regiones, options = list(rows.print = 10, cols.print = 5))

```
## Autenticando e importando la base de datos (réplicas) {-}

Después de esto procedemos autenticando e importando la base de datos, esto a 
través de dos funciones del paquete `verdata`: las funciones `confirm_files` y 
`read_replicates`. La autenticación de los datos es pertinente dado que estos 
fueron publicados con la licencia de atribución 4.0 internacional de *Creative Commons* 
(CC BY 4.0). Esta licencia permite la distribución y modificación de la 
información. Considerando que usted pudo haber llegado a estos datos por medio 
de diferentes fuentes, es importante que sepa si han sido modificados o no, para 
lo que puede hacer uso de estas dos funciones. 

La función `confirm_files` autentica los archivos que han sido descargados. 
Considerandoque cada violación tiene hasta 100 réplicas, esta función permite 
autenticar cada uno de estos archivos sin necesidad de leerlos a R. Esto, en 
caso de querer ahorrar recursos computacionales, o en caso de que no vaya a 
realizar su análisis con todas las réplicas. Esta función devolverá una tabla 
con dos columnas: una indicando la ruta del archivo y otra indicando si el archivo 
es igual al publicado. En caso de que al menos uno de los archivos no sea igual, 
la función devuelve el mensaje _"Some replicate file contents do not match the published versions"_. 

```{r confirm-replicates, eval=FALSE}

confirmar <- verdata::confirm_files(here::here("verdata-parquet/desaparicion"),
                                    "desaparicion", c(1:10))

```

Además, la función `read_replicates` permite 2 cosas: leer las réplicas a R en
una sola tabla (ya sea a partir de un formato *csv* o *parquet*) y verificar 
que el contenido de las réplicas sea exactamente igual al publicado.
Cuando el argumento `crash` tiene su valor por *default* (TRUE), la función 
retorna un objeto (*data frame*) si el contenido es igual, y el mensaje
_"The content of the files is not identical to the ones published. This means the results of the analysis may potentially be inconsistent."_ si el contenido de la base fue 
previamente alterado/modificada, lo que quiere decir que los análisis que el 
usuario realice hacer serán inconsistentes y llevarán a resultados erróneos. 
Este último error significa que nos datos no se han leído a R. Si por alguna 
razón, usted quiere leer los datos a pesar de saber que no son los mismos datos 
originamente publicados, puede cambiar el argumento `crash` a FALSE, y, 
en ese caso, podrá ver los datos, junto con el mismo mensaje de advertencia. 

En este ejemplo trabajaremos las réplicas 1 a la 10. Usted puede trabajar con 
las réplicas que desee de acuerdo con los análisis que desee realizar.
Además, como se ha mencionado, esta información documentada se refiere a las 
víctimas que fueron registradas originalmente en las bases (y en el que algunos 
registros contienen campos faltantes). Es decir, contrario a los ejemplos de 
imputación, esta documentación no cambia para ninguna réplica, por lo que si 
usted quiere obtener lo que las fuentes documentaron o registraron, puede optar 
por diferentes números de réplica y no solamente las 10 primeras que se usaron 
en la Comisión de la Verdad.

```{r open-replicates, echo = TRUE}

replicas_datos <- verdata::read_replicates(here::here("verdata-parquet/desaparicion"),
                                           "desaparicion", c(1:10)) %>% 
  dplyr::mutate(muni_code_hecho = as.numeric(muni_code_hecho)) %>%
  dplyr::left_join(macro_regiones, by = c("muni_code_hecho")) %>%
  dplyr::filter(!is.na(macroregion))


paged_table(replicas_datos, options = list(rows.print = 10, cols.print = 5))

```

Vemos que tenemos `r myNum(nrow(replicas_datos))` registros, nuestras réplicas 
van desde la número 1 hasta la 10. Además, nuestros datos tienen información 
sobre la categoría de edad de la víctima, el presunto perpetrador, el sexo, 
el año del hecho, la pertenencia étnica, entre otros. 

## Víctimas documentadas {-}

Es momento de obtener la información de las víctimas documentadas por nuestra
variable de interés. Estos datos son aquellos que ya se observaban en la base 
integrada y que en ocasiones contenían campos faltantes en algunas de las variables. 
Usaremos la función `summary_observed` para calcular dicha documentación.

Como se puede ver, los argumentos de la función son: 1) la violación a analizar;
2) los datos **replicas_datos**; 3) **strata_vars**, que para este ejemplo 
será la variable de **macroregion**; 4) le sigue el argumento de **conflict_filter** 
que filtra a aquellas personas que fueron víctimas dentro del marco del conflicto
armado (variable `is_conflict` == TRUE) o no (variable `is_conflict` == FALSE).

Esta función también incluye un argumento denominado 5) **forced_dis_filter**, que 
aplica únicamente en la presente violación. Esta indica si la víctima fue 
desaparecida de forma "forzada" (`forced_dis` == TRUE) o no (`forced_dis` == FALSE). 

También contamos con otros argumentos: 6) **edad_minors_filter** que filtra por 
víctimas menores de edad (`edad_minors_filter` = TRUE) documentadas por los 
proyectos y/o instituciones; 7) **include_props** que permite incluir el cálculo 
de las proporciones para las variables de interés (`include_props` = TRUE); 
8) **include_props_na** que permite incluir la proporción de NA's en la tabla 
(`prop_obs_na` = TRUE). Cabe aclarar que el número de digitos por defecto es = 2.

```{r combine-observed, echo = TRUE}

tabla_documentada <- verdata::summary_observed("desaparicion",
                                               replicas_datos, 
                                               strata_vars = "macroregion",
                                               conflict_filter = TRUE,
                                               forced_dis_filter = TRUE,
                                               edad_minors_filter = FALSE,
                                               include_props = FALSE,
                                               include_props_na = FALSE)

paged_table(tabla_documentada, options = list(rows.print = 4, cols.print = 4))

```

```{r graph-observed, echo = TRUE}

graph <- ggplot(tabla_documentada,
                aes(x = reorder(macroregion , -observed), y = 0)) +
  geom_col(aes(y = observed, fill = "Observado"), color = "#2F2F2F") +
  scale_y_continuous(labels = function(n){format(n, scientific = FALSE)}) +
  theme_minimal() +
  theme(legend.title = element_text(size = 6, face = "bold"),
        legend.text = element_text(size = 9, face = "bold"),
        legend.position = c(0.7, 0.7)) +
  theme(axis.text.x = element_text(angle = 50, hjust = 1, face = "bold")) +
  theme(legend.position = "top") +
  labs(x = "Macroregiones de la CEV",
       y = "Número de víctimas documentadas",
       fill = "") +
  scale_fill_manual(values = c("Observado" = "#2F2F2F"))


graph

```

Entonces, lo primero que podemos evidenciar que estas son las víctimas que fueron
documentadas dentro del marco del conflicto armado y desaparecidas de forma forzada,
es decir, excluimos aquellas víctimas no relacionadas y también a aquellas en 
las que existía ambigüedad de si hacían parte o no de dichos fenómenos (es decir,
que presentan campos faltantes), por lo que en el siguiente [ejemplo](https://github.com/HRDAG/CO-examples/blob/main/Resultados-CEV/Imputacion/output/desaparicion-macrorregion-imputado.html) veremos que estas fueron objeto de la imputación estadística múltiple 
y que por ende estas víctimas "pasaron" a ser parte de una de categorías de estas
variables (ya que nuestra variable de macrorregion no presenta campos faltantes).
Seguido de esto vemos que `r myNum(tabla_documentada$observed[1])` personas fueron 
víctimas en la macrorregion de `r myNum(tabla_documentada$macroregion[1])` 
mientras que `r myNum(tabla_documentada$observed[2])` fueron víctimas en la 
macrorregion de `r myNum(tabla_documentada$macroregion[2])`

Por último, guardamos los resultados (en formato *.parquet*) en una carpeta 
denominada "output-documentados", ya que esta tabla nos servirá como insumo para el 
cálculo de la combinación de las imputaciones (o réplicas) acorde con las reglas de 
*combinación* de Rubin.

```{r save-observed, echo = TRUE}

arrow::write_parquet(tabla_documentada,
                     here::here("Resultados-CEV/Documentados/output-documentados/desaparicion-macrorregion-documentado.parquet"))

```