---
title: "Proceso de cálculo de víctimas documentadas"
subtitle: "Desapariciones forzadas vinculados al conflicto armado - 1985–2016"
output:
  rmdformats::robobook:
    code_folding: show
    self_contained: true
    thumbnails: false
    lightbox: true
    gallery: true
    use_bookdown: true
    highlight: kate
    embed_fonts: false
knit: (function(inputFile, encoding) {rmarkdown::render(inputFile, encoding = encoding, output_dir = "../output") })
---

```{r setup, echo = TRUE,include = FALSE}

pacman::p_load(ggplot2, dplyr, rmarkdown, verdata, LCMCR, here,
               arrow, dplyr, rlang, purrr, glue, tidyr, stringr, 
               gridExtra)

options(warn = -1)

```

```{r numbers, include = FALSE}

myNum <- function(n) {
  return(prettyNum(n, big.mark = " "))
}

knitr::opts_chunk$set(echo = TRUE, warning = FALSE, message = FALSE)

```

```{r library, include=TRUE}

library(verdata)

```

## Introducción {-}

Si es su primera vez trabajando con los datos, no está muy familiarizado con el 
paquete o simplemente quiere conocer más sobre el proyecto y el objetivo de 
estos ejemplos y el paquete `verdata`, consulte:
https://github.com/HRDAG/CO-examples/blob/main/Introducción/output/Introducción.html 
antes de continuar. 

En este ejemplo, se ilustrará el proceso para obtener los datos documentados de 
la presente violación. Específicamente, se replicará la tabla 1 de la página 
10 del [anexo metodológico del proyecto](https://www.comisiondelaverdad.co/anexo-proyecto-jep-cevhrdag).


## Autenticando e importando la base de datos (réplicas) {-}

Se comienza autenticando e importando la base de datos, esto a 
través de dos funciones del paquete `verdata`: las funciones `confirm_files` y 
`read_replicates`. La autenticación de los datos es pertinente dado que estos 
fueron publicados con la licencia de atribución 4.0 internacional de Creative 
Commons (CC BY 4.0). Esta licencia permite la distribución y modificación de la 
información. Considerando que usted pudo haber llegado a estos datos por medio 
de diferentes fuentes, es importante que sepa si han sido modificados o no, para 
lo que puede hacer uso de estas dos funciones. 

La función `confirm_files` autentica los archivos que han sido descargados. 
Considerando que cada violación tiene hasta 100 réplicas, esta función permite
autenticar cada uno de estos archivos sin necesidad de leerlos a R. Esto, en 
caso de querer ahorrar recursos computacionales, o en caso de que no vaya a 
realizar su análisis con todas las réplicas. Esta función devolvera el mensaje 
_"You have the right file!"_ si los archivos son iguales a los publicados, o 
el error _"This file is not identical to the one published. This means the results of the analysis may potentially be inconsistent."_ si no lo son. 

```{r confirm-replicates, eval=FALSE}

verdata::confirm_files(here::here("verdata-parquet/desaparicion"), 
                                  "desaparicion", 1, 10)

```

Además, la función `read_replicates` permite 2 cosas: leer las réplicas a R en
una sola tabla (ya sea a partir de un formato *csv* o *parquet*) y verificar 
que el contenido de las réplicas sea exactamente igual al publicado.
Cuando el argumento `crash` tiene su valor por default (TRUE), la función 
retorna un objeto (data frame) si el contenido es igual, y el mensaje
_"The content of the files is not identical to the ones published. This means the results of the analysis may potentially be inconsistent."_ si el contenido de la base fue 
previamente alterado/modificada, lo que quiere decir que los análisis que el 
usuario realice hacer serán inconsistentes y llevarán a resultados erróneos. 
Este último error significa que nos datos no se han leído a R. Si por alguna 
razón, usted quiere leer los datos a pesar de saber que no son los mismos datos 
originamente publicados, puede cambiar el argumento `crash` a FALSE, y, 
en ese caso, podrá ver los datos, junto con el mismo mensaje de advertencia. 

En este ejemplo trabajaremos las réplicas 1 a la 10. Usted puede trabajar con 
las réplicas que desee de acuerdo con los análisis que desee realizar.
Además, como se ha mencionado, esta información documentada se refiere a las 
víctimas que fueron registradas originalmente en las bases (y en el que algunos 
registros contienen campos faltantes). Es decir, contrario a los ejemplos de 
imputación, esta documentación no cambia para ninguna réplica, por lo que si 
usted quiere obtener lo que las fuentes documentaron o registraron, puede optar 
por diferentes números de réplica y no solamente las 10 primeras que se usaron 
en la Comisión de la Verdad.

```{r open-replicates, echo = TRUE}

replicas_datos <- verdata::read_replicates(here::here("verdata-parquet/desaparicion"),
                                           "desaparicion", 1, 10)

paged_table(replicas_datos, options = list(rows.print = 10, cols.print = 5))

```

Vemos que tenemos `r myNum(nrow(replicas_datos))` registros, nuestras réplicas 
van desde la número 1 hasta la 10. Además, nuestros datos tienen información 
sobre la categoría de edad de la víctima, el presunto perpetrador, el sexo, 
el año del hecho, la pertenencia étnica, entre otros. 
Sin embargo, para centrarnos en un análisis más específico, tal como el realizado
para el informe metodológico, procederemos a transformar y/o filtrar 
algunas variables. 

## Filtrando las réplicas acorde con el filtro del informe metodológico {-}

La función `filter_standard_cev` nos permite transformar o filtrar nuestra
información. Por ejemplo nos permite generar una variable que incluye todas 
las víctimas que fueron vinculadas al conflicto armado y que fueron desaparecidas
de forma forzada.

```{r filter-cev, echo = TRUE}

replicas_filtradas <- verdata::filter_standard_cev(replicas_datos,
                                                   "desaparicion", 
                                                   perp_change = TRUE)

paged_table(replicas_filtradas, options = list(rows.print = 10, cols.print = 5))

```

## Víctimas documentadas {-}

Después de aplicados los filtros necesarios con la función anterior, es momento 
de obtener la información de las víctimas documentadas por nuestra variable de interés. 
Estos datos son aquellos que ya se observaban en la base integrada y que 
en ocasiones contenían campos faltantes en algunas de las variables. 
Usaremos pues la función `summary_observed` para calcular dicha documentación.

Como se puede ver, los argumentos de la función son: 1) la violación a analizar;
2) los datos **replicas_filtradas**; 3) **strata_vars**, que para este ejemplo 
será la variable de **is_conflict_dis**; 4) le sigue el argumento de **conflict_filter** 
que filtra a aquellas personas que fueron víctimas dentro del marco del conflicto
armado (variable `is_conflict` == TRUE) o no (variable `is_conflict` == FALSE).

Esta función también incluye un argumento denominado 5) **forced_dis_filter**, que 
aplica únicamente a esta violación. Esta indica si la víctima fue 
desaparecida de forma "forzada" (`forced_dis` == TRUE) o no (`forced_dis` == FALSE). 

También contamos con otros argumentos: 6) **edad_minors_filter** que filtra por 
víctimas menores de edad (`edad_minors_filter` = TRUE) documentadas por los 
proyectos y/o instituciones; 7) **include_props** que permite incluir el cálculo 
de las proporciones para las variables de interés (`include_props` = TRUE); 
8) **prop_obs_na** que permite incluir la proporción de NA's en la tabla 
(`prop_obs_na` = TRUE) y 9) **digits** que es un argumento opcional en el cual 
podemos establecer el número de dígitos para redondear los resultados (que por
defecto es 2).

```{r combine-observed, echo = TRUE}

tabla_documentada <- verdata::summary_observed("desaparicion",
                                               replicas_filtradas, 
                                               strata_vars = "is_conflict_dis",
                                               conflict_filter = FALSE,
                                               forced_dis_filter = FALSE,
                                               edad_minors_filter = FALSE,
                                               include_props = FALSE,
                                               prop_obs_na = FALSE)

paged_table(tabla_documentada, options = list(rows.print = 4, cols.print = 4))

```
Entonces, en primera instancia vemos una tabla que nos muestra la distribución 
de víctimas documentadas de acuerdo con su relación con el conflicto armado y 
desaparición forzada. Segundo, vemos `r myNum(tabla_documentada$observed[3])` 
víctimas de las que no sabemos su relación respecto a estos fenómenos, 
es decir, no sabemos si en realidad fueron víctimas dentro del marco del conflicto
y desaparecidas de forma forzada, por lo que en el siguiente [ejemplo](https://github.com/HRDAG/CO-examples/blob/main/Resultados-CEV/Imputacion/output/desaparicion-is_conflict-imputado.html) veremos que estas fueron objeto de la imputación
estadística múltiple y que por ende estas víctimas "pasaron" a ser parte de una 
de estas categorías. Seguido de esto vemos que `r myNum(tabla_documentada$observed[1])` 
personas no fueron víctimas o no estuvieron relacionadas con estos fenómenos. 
Por otro lado, vemos que `r myNum(tabla_documentada$observed[2])`personas sí 
fueron víctimas dentro de este marco (de acuerdo con dichas fuentes).

Por último, guardamos los resultados (en formato *.parquet*) en una carpeta 
denominada "output-documentados", ya que esta tabla nos servirá como insumo para el 
cálculo de la combinación de las imputaciones acorde con las reglas de 
*combinación* de Rubin.

```{r save-observed, echo = TRUE}

arrow::write_parquet(tabla_documentada,
                     here::here("Resultados-CEV/Documentados/output-documentados/desaparicion-is_conflict-documentado.parquet"))

```