---
title: "Proceso de cálculo de víctimas documentadas"
subtitle: "Secuestros desagregados por etnia - 1990–2018"
output:
  rmdformats::robobook:
    code_folding: show
    self_contained: true
    thumbnails: false
    lightbox: true
    gallery: true
    use_bookdown: true
    highlight: kate
    embed_fonts: false
knit: (function(inputFile, encoding) {rmarkdown::render(inputFile, encoding = encoding, output_dir = "../output") })
---

```{r setup, echo = TRUE,include = FALSE}

pacman::p_load(ggplot2, dplyr, rmarkdown, verdata, LCMCR, here,
               arrow, dplyr, rlang, purrr, glue, tidyr, stringr, 
               gridExtra)

options(warn = -1)

```

```{r numbers, include = FALSE}

myNum <- function(n) {
  return(prettyNum(n, big.mark = " "))
}

knitr::opts_chunk$set(echo = TRUE, warning = FALSE, message = FALSE)

```

```{r library, include=TRUE}

library(verdata)

```

## Introducción {-}

Si es su primera vez trabajando con los datos, no está muy familiarizado con el 
paquete o simplemente quiere conocer más sobre el proyecto y el objetivo de 
estos ejemplos y el paquete `verdata`, consulte:
https://github.com/HRDAG/CO-examples/blob/main/Introducción/output/Introducción.html 
antes de continuar. 

En este ejemplo, se ilustrará el proceso para obtener los datos documentados de 
la presente violación (desagregado por etnia).


## Autenticando e importando la base de datos (réplicas) {-}

Se comienza autenticando e importando la base de datos de secuestro, esto a 
través de dos funciones del paquete `verdata`: las funciones `confirm_files` y 
`read_replicates`. La autenticación de los datos es pertinente dado que estos 
fueron publicados con la licencia de atribución 4.0 internacional de *Creative Commons* 
(CC BY 4.0). Esta licencia permite la distribución y modificación de la 
información. Considerando que usted pudo haber llegado a estos datos por medio 
de diferentes fuentes, es importante que sepa si han sido modificados o no, para 
lo que puede hacer uso de estas dos funciones. 

La función `confirm_files` autentica los archivos que han sido descargados. 
Considerando que cada violación tiene hasta 100 réplicas, esta función permite
autenticar cada uno de estos archivos sin necesidad de leerlos a R. Esto, en 
caso de querer ahorrar recursos computacionales, o en caso de que no vaya a 
realizar su análisis con todas las réplicas. Esta función devolverá el mensaje 
_"You have the right file!"_ si los archivos son iguales a los publicados, o 
el error _"This file is not identical to the one published. This means the results of the analysis may potentially be inconsistent."_ en caso contrario. 

```{r confirm-replicates, eval=FALSE}

verdata::confirm_files(here::here("verdata-parquet/secuestro"), 
                                  "secuestro", 20, 45)

```
Además, la función `read_replicates` permite 2 cosas: leer las réplicas a R en
una sola tabla (ya sea a partir de un formato *csv* o *parquet*) y verificar 
que el contenido de las réplicas sea exactamente igual al publicado.
Cuando el argumento `crash` tiene su valor por **default** (TRUE), la función 
retorna un objeto (*data frame*) si el contenido es igual, y el mensaje
_"The content of the files is not identical to the ones published. This means the results of the analysis may potentially be inconsistent."_ si el contenido de la base fue 
previamente alterado/modificado, lo que quiere decir que los análisis que el 
usuario realice serán inconsistentes y llevarán a resultados erróneos. Este 
último error significa que los datos no se han leído a R. Si por alguna 
razón usted quiere leer dicha información a pesar de saber que no son los mismos 
datos originalmente publicados, puede cambiar el argumento `crash` a FALSE, y, 
en ese caso, podrá ver los datos, junto con el mismo mensaje de advertencia. 

Así, en este ejemplo trabajaremos las réplicas 1 a la 10. Usted puede trabajar con 
las réplicas que desee de acuerdo con los análisis que desee realizar, ya que, 
como se ha mencionado, esta información documentada se refiere a las 
víctimas que fueron registradas originalmente en las bases (y en el que algunos 
registros contienen campos faltantes), es decir, contrario a los ejemplos de 
imputación, esta documentación no cambia para ninguna réplica, por lo que si 
usted quiere obtener lo que las fuentes documentaron o registraron, puede optar 
por diferentes números de réplica y no solamente las 10 primeras que se usaron 
en la Comisión de la Verdad.

```{r open-replicates, echo = TRUE}

replicas_datos <- verdata::read_replicates(here::here("verdata-parquet/secuestro"),
                                           "secuestro", 20, 45)

paged_table(replicas_datos, options = list(rows.print = 10, cols.print = 5))

```

Vemos que tenemos `r myNum(nrow(replicas_datos))` registros, nuestras réplicas 
van desde la número 20 hasta la 45. Además, nuestros datos tienen información 
sobre la categoría de edad de la víctima, el presunto perpetrador, el sexo, 
el año del hecho, la pertenencia étnica, entre otros. Sin embargo, para centrarnos 
en un análisis más específico, tal como el realizado para el anexo metodológico 
(panorama secuestro), procederemos a transformar y/o filtrar algunas variables. 

## Filtrando las réplicas acorde con el filtro del anexo metodológico {-}

La función `filter_standard_cev` nos permite transformar o filtrar nuestra
información. Por ejemplo, las víctimas que se documentaron como víctimas 
de la ex-guerrilla FARC-EP en años posteriores a 2016 pasaron a ser víctimas de 
otras guerrillas, ya que este primer grupo oficialmente dejó de existir después 
de dicho año (`perp_change` = TRUE).

```{r filter-cev, echo = TRUE}

replicas_filtradas <- verdata::filter_standard_cev(replicas_datos,
                                                   "secuestro", 
                                                   perp_change = TRUE)

paged_table(replicas_filtradas, options = list(rows.print = 10, cols.print = 5))

```

## Víctimas documentadas {-}

Después de aplicados los filtros necesarios con la función anterior, es momento 
de obtener la información de las víctimas documentadas por nuestra variable de interés. 
Estos datos son aquellos que ya se observaban en la base integrada y que 
en ocasiones contenían campos faltantes en algunas de las variables (tal como la etnia). 
Usaremos la función `summary_observed` para calcular dicha documentación.

Como se puede ver, los argumentos de la función son: 1) la violación a analizar;
2) los datos **replicas_filtradas**; 3) **strata_vars**, que para este ejemplo 
será la variable de **etnia**; 4) le sigue el argumento de **conflict_filter** 
que filtra a aquellas personas que fueron víctimas dentro del marco del conflicto
armado (variable `is_conflict` == TRUE) o no (variable `is_conflict` == FALSE).

Esta función también incluye un argumento denominado 5) **forced_dis_filter**, que 
aplica únicamente a la violación de desaparición. Esta indica si la víctima fue 
desaparecida de forma "forzada" (`forced_dis` == TRUE) o no (`forced_dis` == FALSE). 

También contamos con otros argumentos: 6) **edad_minors_filter** que filtra por 
víctimas menores de edad (`edad_minors_filter` = TRUE) documentadas por los 
proyectos y/o instituciones; 7) **include_props** que permite incluir el cálculo 
de las proporciones para las variables de interés (`include_props` = TRUE); 
8) **include_props_na** que permite incluir la proporción de NA's en la tabla, 
es decir, `prop_obs_na` = TRUE (cabe aclarar que el número de digitos por defecto
es = 2).

```{r combine-observed, echo = TRUE}

tabla_documentada <- verdata::summary_observed("secuestro",
                                               replicas_filtradas, 
                                               strata_vars = "etnia",
                                               conflict_filter = TRUE,
                                               forced_dis_filter = FALSE,
                                               edad_minors_filter = FALSE,
                                               include_props = TRUE,
                                               include_props_na = TRUE)

paged_table(tabla_documentada, options = list(rows.print = 4, cols.print = 4))

```
Entonces, lo primero que podemos evidenciar es que estas son las víctimas que fueron
documentadas dentro del marco del conflicto armado, es decir, excluimos aquellas 
víctimas no relacionadas y también a aquellas en las que existía ambigüedad de 
si hacían parte o no de dicho fenómeno (es decir, que presentan campos faltantes).
Además, evidenciamos que no conocemos la etnia de `r myNum(tabla_documentada$observed[5])`
víctimas de esta violación, por lo que en el siguiente [ejemplo](https://github.com/HRDAG/CO-examples/blob/main/Resultados-CEV/Imputacion/output/secuestro-etnia-imputado.html) veremos que estas fueron objeto de la imputación estadística múltiple y 
que por ende estas víctimas "pasaron" a ser parte de una de estas categorías
(respecto nuestra variable de interés y a alguna de las dos categorías de 
"pertenece al conflicto"). Seguido de esto vemos que `r myNum(tabla_documentada$observed[2])`
personas fueron documentadas como víctimas mestizas mientras que `r myNum(tabla_documentada$observed[3])`
fueron víctimas NARP.

Por último, guardamos los resultados (en formato *.parquet*) en una carpeta 
denominada "output-documentados", ya que esta tabla nos servirá como insumo para el 
cálculo de la combinación de las imputaciones (o réplicas) acorde con las reglas de 
*combinación* de Rubin.

```{r save-observed, echo = TRUE}

arrow::write_parquet(tabla_documentada,
                     here::here("Resultados-CEV/Documentados/output-documentados/secuestro-etnia-documentado.parquet"))

```