---
title: "Hallazgos estadísticos. Víctimas documentadas, imputadas y estimación del subregistro"
subtitle: "Desaparición forzada (1985-2016)"
output:
  rmdformats::robobook:
    code_folding: show
    self_contained: true
    thumbnails: false
    lightbox: true
    gallery: true
    use_bookdown: true
    highlight: kate
    embed_fonts: false
knit: (function(inputFile, encoding) {rmarkdown::render(inputFile, encoding = encoding, output_dir = "../output") })
---

```{r setup, echo = TRUE,include = FALSE}

pacman::p_load(ggplot2, dplyr, rmarkdown, LCMCR, here, arrow, dplyr, rlang, 
               purrr, glue, tidyr, stringr, gridExtra)

options(warn = -1)

```

```{r numbers, include = FALSE}

myNum <- function(n) {
  return(prettyNum(n, big.mark = " "))
}

knitr::opts_chunk$set(echo = TRUE, warning = FALSE, message = FALSE)

```

```{r library, include=TRUE}

library(verdata)

```

## Introducción {-}

Si es su primera vez trabajando con los datos, no está muy familiarizado con el 
paquete o simplemente quiere conocer más sobre el proyecto y el objetivo de 
estos ejemplos y el paquete `verdata`, consulte:
https://github.com/HRDAG/CO-examples/blob/main/Introducción/output/Introducción.html 
antes de continuar. 

En este ejemplo, se ilustrará el proceso para obtener los datos observados imputados 
y la estimación por año del subregistro de víctimas de desaparición forzada. 
Específicamente, se replicará la figura (sup-izq) de la página 12 del [anexo metodológico del proyecto](https://www.comisiondelaverdad.co/anexo-proyecto-jep-cevhrdag).

## Autenticando e importando la base de datos (réplicas) {-}

Se comienza autenticando e importando la base de datos de desaparición, esto a 
través de dos funciones del paquete `verdata`: las funciones `confirm_files` y 
`read_replicates`. La autenticación de los datos es pertinente dado que estos 
fueron publicados con la licencia de atribución 4.0 internacional de Creative 
Commons (CC BY 4.0). Esta licencia permite la distribución y modificación de la 
información. Considerando que usted pudo haber llegado a estos datos por medio 
de diferentes fuentes, es importante que sepa si han sido modificados o no, para 
lo que puede hacer uso de estas dos funciones. 

La función `confirm_files` autentica los archivos que han sido descargados. Considerando
que cada violación tiene hasta 100 réplicas, esta función permite autenticar 
cada uno de estos archivos sin necesidad de leerlos a R. Esto, en caso de querer
ahorrar recursos computacionales, o en caso de que no vaya a realizar su 
análisis con todas las réplicas. Esta función devolvera el mensaje 
_"You have the right file!"_ si los archivos son iguales a los publicados, o 
el error _"This file is not identical to the one published. This means the results of the analysis may potentially be inconsistent."_ si no lo son. 

```{r confirm-replicates, eval=FALSE}

verdata::confirm_files(here::here("../verdata-parquet/desaparicion"), 
                                  "desaparicion", 1, 10)

```

Además, la función `read_replicates` permite 2 cosas: leer las réplicas a R en
una sola tabla (ya sea a partir de un formato *csv* o *parquet*) y verificar 
que el contenido de las réplicas sea exactamente igual al publicado.
Cuando el argumento `crash` tiene su valor por default (TRUE), la función 
retorna un objeto (data frame) si el contenido es igual, y el mensaje
_"The content of the files is not identical to the ones published. This means the results of the analysis may potentially be inconsistent."_ si el contenido de la base fue 
previamente alterado/modificada, lo que quiere decir que los análisis que el 
usuario realice hacer serán inconsistentes y llevarán a resultados erróneos. 
Este último error significa que nos datos no se han leído a R. Si por alguna 
razón, usted quiere leer los datos a pesar de saber que no son los mismos datos 
originamente publicados, puede cambiar el argumento `crash` a FALSE, y, 
en ese caso, podrá ver los datos, junto con el mismo mensaje de advertencia. 

```{r open-replicates, echo = TRUE}

replicas_datos <- verdata::read_replicates(here::here("../verdata-parquet/desaparicion"),
                                           "desaparicion", 1, 10)

paged_table(replicas_datos, options = list(rows.print = 10, cols.print = 5))

```

Vemos que tenemos `r myNum(nrow(replicas_datos))` registros, nuestras réplicas 
van desde la número 1 hasta la 10. Además, nuestros datos tienen información 
sobre la categoría de edad de la víctima, el presunto perpetrador, el sexo, 
el año del hecho, la pertenencia étnica, entre otros. 
Sin embargo, para centrarnos en un análisis más específico, tal como el realizado
para el informe metodológico, procederemos a transformar y/o filtrar 
algunas variables. 

## Filtrando las réplicas acorde con el filtro del informe metodológico {-}

La función `filter_standard_cev` nos permite transformar o filtrar la
información. Por ejemplo, aquellas víctimas que se documentaron como víctimas 
de la ex-guerrilla FARC-EP en años posteriores a 2016 pasaron a ser víctimas de 
otras guerrillas, ya que este primer grupo oficialmente dejó de existir después 
de dicho año (`perp_change` = TRUE)

```{r filter-cev, echo = TRUE}

replicas_filtradas <- verdata::filter_standard_cev(replicas_datos,
                                                   "desaparicion", 
                                                   perp_change = TRUE)

paged_table(replicas_filtradas, options = list(rows.print = 10, cols.print = 5))

```

## Víctimas documentadas {-}

Después de aplicados los filtros necesarios con la función anterior, es momento 
de obtener la información de las víctimas documentadas por  año del hecho. 
Estos datos son aquellos que ya se observaban en la base integrada y que 
en ocasiones contenían campos faltantes en algunas de las variables. 
Usaremos la función `summary_observed` para calcular dicha documentación.

Como se puede ver, los argumentos de la función son: 1) la violación a analizar 
**desaparicion**; 2) los datos **replicas_filtradas**; 3) **strata_vars**,
que para este ejemplo será la variable de **yy_hecho**, porque estamos analizando 
la desaparición por año; 4) le sigue el argumento de
**conflict_filter** que filtra a aquellas personas que fueron víctimas
dentro del marco del conflicto armado (variable `is_conflict` == TRUE) o no 
(variable `is_conflict` == FALSE).

Esta función también incluye un argumento denominado 5) **forced_dis_filter**, que 
aplica únicamente a esta violación. Esta indica si la víctima fue desaparecida
de forma forzada (`forced_dis` == TRUE) o no (`forced_dis` == FALSE). 
Para otras violaciones este argumento siempre será FALSE. 

También contamos con otros argumentos: 6) **edad_minors_filter** que filtra por 
víctimas menores de edad (`edad_minors_filter` = TRUE) documentadas por los 
proyectos y/o instituciones; 7) **include_props** que permite incluir el cálculo 
de las proporciones para las variables de interés (`include_props` = TRUE); 
8) **prop_obs_na** que permite incluir la proporción de NA's en la tabla 
(`prop_obs_na` = TRUE) y 9) **digits** que es un argumento opcional en el cual 
podemos establecer el número de dígitos para redondear los resultados (que por
defecto es 2).

```{r combine-observed, echo = TRUE}

tabla_documentada <- verdata::summary_observed("desaparicion",
                                               replicas_filtradas, 
                                               strata_vars = "yy_hecho",
                                               conflict_filter = TRUE,
                                               forced_dis_filter = TRUE,
                                               edad_minors_filter = FALSE,
                                               include_props = FALSE,
                                               include_props_na = FALSE)

paged_table(tabla_documentada, options = list(rows.print = 4, cols.print = 4))

```

```{r graph-observed, echo = TRUE}

tabla_documentada <- tabla_documentada %>%
    mutate(yy_hecho = as.numeric(yy_hecho)) %>% 
    arrange(desc(observed))

g <- tabla_documentada %>%
    ggplot(aes(x = yy_hecho)) +
    geom_line(aes(y = observed, color = "Observado"),  size = 1) +
    theme_minimal() +
    theme(axis.text.x = element_text(size = 11, angle = 90),
          axis.title.y = element_text(size = 11),
          axis.ticks.x = element_line(size = 0.1)) +
    scale_x_continuous(breaks = seq(1980, 2016, 2)) +
    theme(legend.position = "bottom") +
    labs(x = "Año",
         y = "Número de víctimas",
         color = "") +
    scale_colour_manual(values = c("Observado" = "#434343"))

g

```

Posterior a esto se aplica la función de `combine_replicates` que,
como su nombre lo indica, permite combinar las réplicas para obtener lo que 
denominamos "la media de la estimación puntual" junto con el intervalo de 
confianza que permite dimensionar la incertidumbre de la imputación. Para esta 
función se siguieron las reglas de combinación de Rubin, que, si desea estudiar con 
más detalle de qué se trata, el libro [Flexible Imputation of Missing Data de Stef van Buuren](https://stefvanbuuren.name/fimd/) aborda paso a paso este proceso. 

Ahora, esta función se compone de los siguientes argumentos: la violación a 
analizar **desaparicion**; 2) **tabla_documentada**, es decir, el data frame 
derivado de la función `summary_observed`; 3) la base de datos 
filtrada **replicas_filtradas**; 4) **strata_vars** que será nuevamente la 
variable de año del hecho; 5) **conflict_filter** que filtra a aquellas personas
que fueron víctimas dentro del marco del conflicto armado (variable `is_conflict` 
== TRUE) o no (variable `is_conflict` == FALSE). 

Esta función también incluye un argumento denominado 5) **forced_dis_filter** que 
cual aplica únicamente a la violación de desaparición. Esta indica si la víctima
fue desaparecida de forma "forzada" (`forced_dis` == TRUE) o no (`forced_dis` == FALSE). 
Para otras violaciones este argumento siempre será "FALSE". 

También contamos con otros argumentos: 6) **edad_minors_filter** que filtra por 
víctimas menores de edad (`edad_minors_filter` == TRUE); 7) **include_props** 
que permite incluir el cálculo de las proporciones para nuestras variables de 
interés (`include_props` == TRUE); y 8) **digits** que es un argumento opcional 
con el cual se puede establecer el número de dígitos para redondear los 
resultados (que por defecto es 2).

```{r combine-replicates, echo = TRUE}

tabla_combinada <- verdata::combine_replicates("desaparicion",
                                                tabla_documentada,
                                                replicas_filtradas, 
                                                strata_vars = "yy_hecho",
                                                conflict_filter = TRUE,
                                                forced_dis_filter = TRUE,
                                                edad_minors_filter = FALSE,
                                                include_props = FALSE)

paged_table(tabla_combinada, options = list(rows.print = 10, cols.print = 5))

```

```{r graph-replicates, echo = TRUE}

tabla_combinada <- tabla_combinada %>% 
     arrange(desc(imp_mean))

g <- tabla_combinada %>%
    mutate(yy_hecho = as.numeric(yy_hecho)) %>% 
    ggplot(aes(x = yy_hecho)) +
    geom_line(aes(y = observed, color = "Observado"),  size = 1) +
    geom_line(aes(y = imp_mean,  color = "Imputado"), size = 1) +
    theme_minimal() +
    theme(axis.text.x = element_text(size = 11, angle = 90),
        axis.title.y = element_text(size = 11),
        axis.ticks.x = element_line(size = 0.1)) +
    scale_x_continuous(breaks = seq(1980, 2016, 2)) +
    theme(legend.position = "bottom") +
    labs(x = "Año",
         y = "Número de víctimas",
         color = "") +
    scale_colour_manual(values = c("Imputado" = "#1F74B1", 
                               "Observado" = "#434343"))

g

```

Como se indicó, la línea de color negro muestra los datos
documentados; esta documentación se refiere a víctimas de las cuales sabemos 
que efectivamente fueron víctimas dentro del marco del conflicto y que fueron 
desaparecidas de forma forzada; pero, ¿qué hay de las víctimas
sin información acerca de estas características? Pues bien, esta información 
(junto con la ya documentada) se encuentra en la línea azul, la cual muestra 
las víctimas después del proceso de imputación múltiple. Es decir, como se indicó
anteriormente, esta línea incluye víctimas para las cuales no teníamos información inicialmente, pero el proceso de imputación determinó que si pertenecen al conflicto.

Así, después del proceso de imputación estadística y con un con un nivel de 
confianza del 95% se evidencia que hubo entre `r myNum(tabla_combinada$imp_lo[1])` a
`r myNum(tabla_combinada$imp_hi[1])` víctimas de desaparición forzada en el
`r myNum(tabla_combinada$yy_hecho[1])` con un promedio de `r myNum(tabla_combinada$imp_mean[1])`.

Es decir, esto implica que este promedio es la mejor estimación puntual 
respecto al número de víctimas de dicho año; no obstante, hay que tener en cuenta
que siempre existe la incertidumbre de la imputación y que dicho fenómeno 
estará representado por el intervalo de confianza del 95%.

Procedemos a estimar el subregistro de víctimas.

## Proceso estratificación para estimaciones {-}

Con el fin de controlar la heterogeneidad  en las probabilidades de captura 
(ver más de este concepto en el [anexo metodológico del proyecto](https://www.comisiondelaverdad.co/anexo-proyecto-jep-cevhrdag)) se 
estratifica la información de acuerdo al análisis a realizar. En este caso, 
como queremos estimar el subregistro de desaparición por año, se estratifica 
por año del hecho. Para empezar, es necesario filtrar por las variables de 
"pertenece al conflicto", `is_conflict` y  la variable de "es desaparición forzada", `is_forced_dis`.

```{r estratificacion, echo = TRUE}

replicas_estratos <- replicas_datos %>% 
  dplyr::mutate(is_conflict = as.integer(is_conflict)) %>% 
  dplyr::filter(is_conflict == 1,
                is_forced_dis == 1)
  

paged_table(replicas_estratos, options = list(rows.print = 10, cols.print = 5))

```

Seguido de esto se estratifica. Es importante que usted como usuario 
vea que este proceso es netamente artesanal, es decir, usted puede usar su propio
código o funciones para realizar este proceso que, en nuestro caso, será a través
de una función previamente creada (fuera del paquete `verdata`) para facilitar 
este ejercicio:

```{r estratificacion-funcion, echo = TRUE}

stratify <- function(replicate_data, schema) {
    
    schema_list <- unlist(str_split(schema, pattern = ","))
    
    grouped_data <- replicate_data %>%
      group_by(!!!syms(schema_list)) %>% 
      select(starts_with("in_"))
    
    stratification_vars <- grouped_data %>%
        group_keys() %>%
        group_by_all() %>%
        group_split()
    
    split_data <- grouped_data %>%
        group_split(.keep = FALSE)
    
    return(list(strata_data = split_data,
                stratification_vars = stratification_vars))

}

```

Entonces, en primera instancia creamos una función que necesita de dos 
argumentos:

-  El argumento **replicate_data** se refiere a un data frame a estratificar,
que en nuestro caso es **replicas_estratos**, es decir, la información filtrada 
por `is_conflict` == 1 e `is_foced_dis` == 1. 

- El segundo argumento son las variables de estratificación (**schema**). 
Recordemos que la estratificación es un instrumento para aislar la heterogeneidad, 
entonces estas son variables que pensamos pueden afectar la probabilidad de 
registro de las víctimas y, por lo tanto, queremos agrupar las víctimas con 
características similares.Todas estas variables deben encontrarse en el objeto 
**replicas_estratos**.

En términos generales, lo que hace esta función es: primero agrupa por las
variables de estratificación y guarda en una lista llamada **strata_data** esta 
información. En ese sentido, cada elemento de la lista es una tabla con las
víctimas que hacen parte de ese estrato. En segundo lugar, se define el 
nombre de cada estrato, para poder identificarlos cuando estimemos. 
Para esto se retorna una lista llamada **stratification_vars** que 
contiene las combinaciones de las variables, es decir, el nombre del estrato. 

A continuación se aplica la función:

```{r stratify-continuacion, echo = TRUE}

schema <- ("replica,yy_hecho,is_forced_dis")

listas <- stratify(replicas_estratos, schema)

```

El paso anterior muestra la forma en la que aplicamos la función. Considerando 
queen este ejemplo queremos estimar el número de víctimas de desaparición por 
año, la estratificación se hace por la variable **yy_hecho** para cada réplica. 
El objeto **schema** contiene una cadena de caracteres con los nombres de las 
variables en el data frame. Luego, como se mencionó, usamos la tabla 
**replicas_estratos** como primer argumento y el objeto **schema** como segundo. 
Lo que obtenemos es lo siguiente:

El objeto **listas** contiene dos listas. La primera, llamada **strata_data** data
contiene las víctimas que fueron víctimas de desaparición en cada uno de los años
para cada una de las réplicas. Por ejemplo, el elemento 150 de la lista contiene 
las víctimas de desaparición forzada (`is_forced_dis` == 1) en 1995 presentes en 
la réplica 2:

```{r stratify-continuacion2, echo = TRUE}

datos <- listas[["strata_data"]]

replica2_1995 <- datos[[150]]

paged_table(replica2_1995, options = list(rows.print = 10, cols.print = 5))

```

La segunda lista, llamada **stratification_vars**, contiene el nombre de cada 
estrato. Siguiendo el mismo ejemplo, el elemento 150 de **stratification_vars** 
contiene una columna con la réplica (R2), una columna con el año (1995) y una 
columna con el valor de `is_forced_dis` (1). 
Nuevamente, este solo es un ejemplo de nuestra forma de estratificar, usted puede 
hacerlo de otra manera. La idea principal es agrupar las víctimas por las 
variables del estrato y las réplicas que esté usando.

```{r stratify-continuacion3, echo = TRUE}

nombres <- listas[["stratification_vars"]]

replica2_1995_nombre <- nombres[[150]]

paged_table(replica2_1995_nombre, options = list(rows.print = 10, cols.print = 5))

```

## Estimación víctimas por año del hecho {-}

Ahora, definidos los estratos, se calculan las estimaciones para 
esta violación en particular; para este paso se usa la función `mse` del paquete 
`verdata`. Esta función permite preparar los datos, revisar si hay estimaciones 
precalculadas para ese estrato y estimar, en caso de que no las haya. Como se indicó al principio, esta función tomará como insumo la información de las fuentes, es decir, 
aquellas columnas que comienzan por `in_`. También filtra por fuentes válidas, es decir, 
las fuentes que cuentan con al menos una víctima en ese estrato. 
Para que un estrato sea estimable, se requiere un mínimo de 3 fuentes válidas. Si 
un estrato no es estimable la función arrojará `NA`. 

Como se mencionó, considerando que el proceso de estimación toma tiempo y recursos computacionales, esta función le permite usar estimaciones ya calculadas en el 
proyecto. Para esto, usted debe descargar las estimaciones publicadas [acá](https://www.comisiondelaverdad.co/analitica-de-datos-informacion-y-recursos#c3).


```{r mse-function, eval = FALSE}

mse(
  stratum_data,
  stratum_name,
  estimates_dir = NULL,
  min_n = 1,
  K = NULL,
  buffer_size = 10000,
  sampler_thinning = 1000,
  seed = 19481210,
  burnin = 10000,
  n_samples = 10000,
  posterior_thinning = 500
)

```

Algunos de los argumentos de esta función se explican de la siguiente 
forma^[Puede obtener más información de la función de `mse` escribiendo en la 
consola de R: ?mse.]

- `stratum_data`: Data frame que incluye la información del estrato de interés 
(data frames que creamos antes).

- `stratum_name`: Es el nombre del estrato.

- `estimates_dir`: Es la ruta (opcional) o el *path* de la carpeta o archivo 
que contiene las estimaciones precalculadas. Esto le permite a la función buscar 
entre las estimacines si el estrato que usted quiere analizar ya fue estimado. 

```{r estimaciones-files, echo = TRUE}

estimaciones_dir <- here::here("estimates")

```

Considerando que la función `mse` toma tiempo y recursos computacionales, usted puede tener interés en saber qué estratos tienen estimaciones, para eso, puede usar la función auxiliar `estimates_exist` de la siguiente forma:

```{r buscar-estimaciones, echo = TRUE}

prueba_estimacion <- purrr::map_dfr(listas$strata_data,
                                    verdata::estimates_exist,
                                    estimates_dir = estimaciones_dir)

paged_table(prueba_estimacion, options = list(rows.print = 10, cols.print = 8))

```

Esto produce una tabla que indica si las estimaciones existen (`TRUE`) o no (`FALSE`). 
Además, indica el path en el que se encuentra el archivo .json que contiene 
la estimación. En este caso, de los 320 estratos posibles, existen 302 y no existen 18, por lo que se espera que la función `mse` corra un poco más rápido que si fuera necesario estimar todos los estratos. 

```{r calculo-estimaciones, eval=FALSE}

estimacion <- purrr::map2_dfr(.x = listas$strata_data,
                              .y = listas$stratification_vars,
                              .f = verdata::mse,
                              estimates_dir = estimaciones_dir)

estimacion <- estimacion %>% 
  unnest(c(replica, yy_hecho, is_forced_dis)) %>% 
  mutate(stratum = paste(yy_hecho, is_forced_dis, sep = "-")) %>% 
  select(-c(yy_hecho, is_forced_dis))
  

write_parquet(estimacion,
              here::here("Resultados-CEV/Completos/output-estimacion/yy_desaparicion.parquet")

```

Al final el resultado será un data frame con cinco columnas: una columna 
que indica si el estrato es válido o no (`TRUE` o `FALSE`); el número de muestras
`N` de la distribución posterior (`NA` si el estrato no es válido); las fuentes
válidas que se usaron en la estimación `valid_sources`; el número de observaciones
de las listas que son válidas del estrato (`n_obs`) y el nombre del estrato 
`stratum_name`. Si un estrato es estimable, este dataframe va a contener 1000
muestras para cada estrato. Esto lo ilustramos a continuación.

```{r leer-estimaciones, echo = TRUE}

estimacion <- read_parquet(here::here("Resultados-CEV/Completos/output-estimacion/yy_desaparicion.parquet"))

paged_table(estimacion, options = list(rows.print = 10, cols.print = 8))

```

```{r combinacion-transformacion, echo = TRUE}

tabla_final <- estimacion %>%
  rename(replicate = replica) %>% 
    select(-validated, -valid_sources)

paged_table(tabla_final, options = list(rows.print = 10, cols.print = 5))

```

```{r combinacion-final, echo = TRUE}

final_agrupacion <- tabla_final %>%
    group_by(stratum)

estimates_tabla <- final_agrupacion %>%
  group_split() %>%
  map_dfr(.f = combine_estimates) %>%
  bind_cols(group_keys(final_agrupacion)) %>% 
  separate(stratum, into = c("yy_hecho", "is_forced_dis"), sep = "-", remove = FALSE) %>% 
  select(yy_hecho, N_025, N_mean, N_975)

paged_table(estimates_tabla, options = list(rows.print = 10, cols.print = 5))

```

Vemos que, después de agrupar, tenemos los resultados derivados de 
`estimates_tabla` cuyo código permite separar nuestras categorías (o o años),
luego utilizamos la función de `map_dfr` en el que podemos aplicar 
`combine_estimates` a cada una de nuestras categorías. Por último 
con la función `bind_cols` unimos estos resultados con las variables de agrupación, 
es decir, con `yy_hecho` que la denominamos `stratum_name`. 

En tal sentido, el proyecto JEP-CEV-HRDAG estimó que para el año 2002 el 
número de víctimas desaparecidas de forma forzada estuvo entre 
`r myNum(tabla_final$N_025[18])` y `r myNum(estimates_tabla$N_975[18])` con
una probabilidad del 95% (intervalo de credibilidad). En otras palabras, 
hay una alta probabilidad (95% de credibilidad) de que el número de de victimas
en este año se encuentre dentro de este rango, mostrando a su vez el valor más
probable de `r myNum(estimates_tabla$N_mean[18])` victimas.

Por último se une esta base con los resultados combinados, se corta la 
la varianza de la estimación, para evitar que una varianza muy grande dificulte la visualziación en la gráfica y se grafican los resultados:

```{r union, echo = TRUE}

estimates_final <- estimates_tabla %>% 
    mutate(yy_hecho = as.character(yy_hecho))

tabla_final <- dplyr::left_join(estimates_tabla, tabla_combinada)
    
paged_table(tabla_final, options = list(rows.print = 10, cols.print = 5))

```

```{r corte, echo = TRUE}

n_warn <- 19000

combine_estimates_year <- tabla_final %>%
    mutate(max_var = case_when(
      (N_975 > n_warn) ~ n_warn,
      TRUE ~ NA_real_)) %>%
    mutate(N_975 = ifelse(!is.na(max_var), max_var, N_975))

```

```{r graph-estimates, echo = TRUE, warning=FALSE}

combine_estimates_year <- combine_estimates_year %>% 
    arrange(desc(N_mean)) %>% 
    mutate(yy_hecho = as.numeric(yy_hecho))

mr_observed_ttl <- glue("Observado")
mr_replicates_ttl <- glue("Imputado")
mr_universo_ttl <- glue("Estimado")

g <- combine_estimates_year %>%
  ggplot(aes(x = yy_hecho)) +
  geom_line(aes(y = observed,
                fill = mr_observed_ttl), color = "black", size = 1) +
  geom_line(aes(y = imp_mean,  fill = mr_replicates_ttl),color = "#1F74B1", 
            show.legend = FALSE, size = 1) +
  geom_ribbon(aes(ymin = N_025, ymax = N_975, fill = mr_universo_ttl),
              alpha = 0.5) +
  geom_point(aes(y = max_var), pch = 21, color = 'darkgreen', fill = "green",
             size = 1, stroke = 2) +
  theme_minimal() +
  xlab("") +
  ylab("Número de víctimas") +
  theme(axis.text.x = element_text(size = 11, angle = 90),
        axis.title.y = element_text(size = 11),
        axis.ticks.x = element_line(size = 0.1)) +
  scale_x_continuous(breaks = seq(1985, 2020, 5)) +
  theme(legend.position = "bottom") +
  scale_fill_manual(values = c("darkgreen", "#1F74B1", "black" ), name = "")

print(g)


```
