---
title: "Proceso de cálculo de víctimas imputadas"
subtitle: "Desapariciones forzadas desagregadas por macroregiones de la CEV- 1985–2016"
output:
  rmdformats::robobook:
    code_folding: show
    self_contained: true
    thumbnails: false
    lightbox: true
    gallery: true
    use_bookdown: true
    highlight: kate
    embed_fonts: false
knit: (function(inputFile, encoding) {rmarkdown::render(inputFile, encoding = encoding, output_dir = "../output") })
---

```{r setup, echo = TRUE,include = FALSE}

pacman::p_load(ggplot2, dplyr, rmarkdown, verdata, LCMCR, here,
               arrow, dplyr, rlang, purrr, glue, tidyr, stringr, 
               gridExtra)

options(warn = -1)
```

```{r numbers, include = FALSE}

myNum <- function(n) {
  return(prettyNum(n, big.mark = " "))
}

knitr::opts_chunk$set(echo = TRUE, warning = FALSE, message = FALSE)

```

```{r library, include=TRUE}

library(verdata)

```

## Introducción {-}

Si es su primera vez trabajando con los datos, no está muy familiarizado con el 
paquete o simplemente quiere conocer más sobre el proyecto y el objetivo de 
estos ejemplos y el paquete `verdata`, consulte:
https://github.com/HRDAG/CO-examples/blob/main/Introducción/output/Introducción.html 
antes de continuar. 

En este ejemplo, se ilustrará el proceso para obtener los datos imputados de 
la presente violación (desagregación por macroregiones de la CEV). Para esto
necesitaremos un insumo adicional que serán las macroregiones que se generaron
en la Comisión de la Verdad (CEV). Procederemos a importar dicho insumo que se 
se encuentra en la carpeta "recursos" a partir del paquete `readr`:

```{r macroregion, include=TRUE}

macro_regiones <- readr::read_delim(here::here("Recursos/macroregiones_cev.csv"), 
                                    delim = "|", show_col_types = FALSE) %>%
  dplyr::mutate_all(as.character) %>% 
  dplyr::rename(muni_code_hecho = cod_mpio) %>%
  dplyr::mutate(muni_code_hecho = as.character(muni_code_hecho)) %>%
  dplyr::mutate(muni_code_hecho = as.numeric(muni_code_hecho)) %>%
  dplyr::filter(macroregion != "Sumapaz") %>% 
  dplyr::distinct(muni_code_hecho, .keep_all = TRUE)

paged_table(macro_regiones, options = list(rows.print = 10, cols.print = 5))

```

## Autenticando e importando la base de datos (réplicas) {-}

Después de esto procedemos autenticando e importando la base de datos, esto a 
través de dos funciones del paquete `verdata`: las funciones `confirm_files` y 
`read_replicates`. La autenticación de los datos es pertinente dado que estos 
fueron publicados con la licencia de atribución 4.0 internacional de Creative 
Commons (CC BY 4.0). Esta licencia permite la distribución y modificación de la 
información. Considerando que usted pudo haber llegado a estos datos por medio 
de diferentes fuentes, es importante que sepa si han sido modificados o no, para 
lo que puede hacer uso de estas dos funciones. 

La función `confirm_files` autentica los archivos que han sido descargados. 
Considerando que cada violación tiene hasta 100 réplicas, esta función permite
autenticar cada uno de estos archivos sin necesidad de leerlos a R. Esto, en 
caso de querer ahorrar recursos computacionales, o en caso de que no vaya a 
realizar su análisis con todas las réplicas. Esta función devolvera el mensaje 
_"You have the right file!"_ si los archivos son iguales a los publicados, o 
el error _"This file is not identical to the one published. This means the results of the analysis may potentially be inconsistent."_ si no lo son. 

```{r confirm-replicates, eval=FALSE}

verdata::confirm_files(here::here("verdata-parquet/desaparicion"), 
                                  "desaparicion", 1, 10)

```

Además, la función `read_replicates` permite 2 cosas: leer las réplicas a R en
una sola tabla (ya sea a partir de un formato *csv* o *parquet*) y verificar 
que el contenido de las réplicas sea exactamente igual al publicado.
Cuando el argumento `crash` tiene su valor por default (TRUE), la función 
retorna un objeto (data frame) si el contenido es igual, y el mensaje
_"The content of the files is not identical to the ones published. This means the results of the analysis may potentially be inconsistent."_ si el contenido de la base fue 
previamente alterado/modificada, lo que quiere decir que los análisis que el 
usuario realice hacer serán inconsistentes y llevarán a resultados erróneos. 
Este último error significa que nos datos no se han leído a R. Si por alguna 
razón, usted quiere leer los datos a pesar de saber que no son los mismos datos 
originamente publicados, puede cambiar el argumento `crash` a FALSE, y, 
en ese caso, podrá ver los datos, junto con el mismo mensaje de advertencia. 

```{r open-replicates, echo = TRUE}

replicas_datos <- verdata::read_replicates(here::here("verdata-parquet/desaparicion"),
                                           "desaparicion", 1, 10)

paged_table(replicas_datos, options = list(rows.print = 10, cols.print = 5))

```

Vemos que tenemos `r myNum(nrow(replicas_datos))` registros, nuestras réplicas 
van desde la número 1 hasta la 10. Además, nuestros datos tienen información 
sobre la categoría de edad de la víctima, el presunto departamento, el sexo, 
el año del hecho, la pertenencia étnica, entre otros. 
Sin embargo, para centrarnos en un análisis más específico, como el del informe
metodológico, procederemos a transformar y/o filtrar algunas variables. 

## Filtrando las réplicas acorde con el filtro del informe metodológico {-}

La función `filter_standard_cev` nos permite transformar o filtrar nuestra
información. Por ejemplo, las víctimas que se documentaron como víctimas 
de la ex-guerrilla FARC-EP en años posteriores a 2016 pasaron a ser víctimas de 
otras guerrillas, ya que este primer grupo oficialmente dejó de existir después 
de dicho año (`perp_change` = TRUE). Adicionalmente nos genera columnas 
adicionales como quinquenio, más categorías de edades, etc.

```{r filter-cev, echo = TRUE}

replicas_filtradas <- verdata::filter_standard_cev(replicas_datos,
                                                   "desaparicion", 
                                                   perp_change = TRUE) %>%
  dplyr::mutate(muni_code_hecho = as.numeric(muni_code_hecho)) %>%
  dplyr::left_join(macro_regiones, by = c("muni_code_hecho")) %>%
  dplyr::filter(!is.na(macroregion))

paged_table(replicas_filtradas, options = list(rows.print = 10, cols.print = 5))

```

## Víctimas documentadas {-}

Después de aplicado el filtro, es momento de obtener una tabla con la información
documentada, la misma que se obtuvo en el [ejemplo sobre víctimas documentadas](https://github.com/HRDAG/CO-examples/blob/main/Resultados-CEV/Documentados/output/desaparicion-macroregion-documentado.html) sobre el cálculo de víctimas documentadas para 
esta misma variable (con la función `summary_observed`). Esta información 
-previamente calculada- la importaremos desde la carpeta "output-documentados". 

```{r import-observed, echo = TRUE}

tabla_documentada <- arrow::read_parquet(here::here("Resultados-CEV/Documentados/output-documentados/desaparicion-macroregion-documentado.parquet"))

paged_table(tabla_documentada, options = list(rows.print = 10, cols.print = 5))

```
## Víctimas imputadas {-}

Posterior a esto se aplica la función de `combine_replicates` que,
como su nombre lo indica, permite combinar las réplicas para obtener lo que 
denominamos "la media de la estimación puntual" junto con el intervalo de 
confianza que permite dimensionar la incertidumbre de la imputación. Para esta 
función se siguieron las reglas de combinación de Rubin, que, si desea estudiar con 
más detalle de qué se trata, el libro [Flexible Imputation of Missing Data de Stef van Buuren](https://stefvanbuuren.name/fimd/) aborda paso a paso este proceso. 

Ahora, esta función se compone de los siguientes argumentos: la violación a 
analizar; 2) **tabla_documentada**, es decir, el data frame 
derivado de la función `summary_observed`; 3) la base de datos 
filtrada **replicas_filtradas**; 4) **strata_vars** que será nuevamente nuestra 
variable de interés; 5) **conflict_filter** que filtra a aquellas personas
que fueron víctimas dentro del marco del conflicto armado (variable `is_conflict` 
== TRUE) o no (variable `is_conflict` == FALSE). 

Esta función también incluye un argumento denominado 5) **forced_dis_filter** que 
cual aplica únicamente a esta violación. Esta indica si la víctima
fue desaparecida de forma "forzada" (`forced_dis` == TRUE) o no (`forced_dis` == FALSE). 
Para otras violaciones este argumento siempre será "FALSE". 

También contamos con otros argumentos: 6) **edad_minors_filter** que filtra por 
víctimas menores de edad (`edad_minors_filter` == TRUE) y 7) **include_props** 
que permite incluir el cálculo de las proporciones para nuestras variables de 
interés (`include_props` == TRUE). Cabe aclarar que el número de digitos por
defecto es = 2.

```{r combine-replicates, echo = TRUE}

tabla_combinada <- verdata::combine_replicates("desaparicion",
                                                tabla_documentada,
                                                replicas_filtradas, 
                                                strata_vars = "macroregion",
                                                conflict_filter = TRUE,
                                                forced_dis_filter = TRUE,
                                                edad_minors_filter = FALSE,
                                                include_props = FALSE)


paged_table(tabla_combinada, options = list(rows.print = 10, cols.print = 5))

```

```{r graph-observed, echo = TRUE}

grafica <- ggplot(tabla_combinada,
                aes(x = reorder(macroregion, -observed), y = 0)) +
  geom_crossbar(aes(ymin = imp_lo, ymax = imp_hi, fill = "Rango de imputación"),
                color = "#1F74B1") +
  geom_col(aes(y = observed, fill = "Observado"), color = "#2F2F2F") +
  geom_point(aes(y = imp_mean), pch = 21, color = '#63aee3', fill = "#1F74B1",
             size = 1, stroke = 1.1) +
  scale_y_continuous(labels = function(n){format(n, scientific = FALSE)}) +
  theme_minimal() +
  theme(legend.title = element_text(size = 6, face = "bold"),
        legend.text = element_text(size = 9, face = "bold"),
        legend.position = c(0.7, 0.7)) +
  theme(axis.text.x = element_text(angle = 50, hjust = 1, face = "bold")) +
  theme(legend.position = "top") +
  labs(x = "Macroregiones de la CEV",
       y = "Número de víctimas",
       fill = "") +
  scale_fill_manual(values = c("Observado" = "#2F2F2F",
                               "Rango de imputación" = "#1F74B1"))


grafica

```
Las barras de color gris oscuro muestran los datos documentados. Ahora bien, 
esta documentación se refiere a víctimas de las cuales sabemos que efectivamente
fueron víctimas dentro del marco del conflicto armado; pero, ¿qué hay de las 
víctimas sin información acerca de esta característica? Pues bien, esta información
(junto con la ya documentada) se encuentra en la barra azul, la cual muestra 
las víctimas después del proceso de imputación múltiple (barras azules indican
el rango de imputación -intervalos de confianza-, siendo los puntos centrales 
la media de la imputación), es decir, como se indicó anteriormente, acá estamos
incluyendo aquellas víctimas para las que no teniamos conocimiento de si estaban
o no dentro de dicho marco.

Así, después del proceso de imputación estadística y con un con un nivel de 
confianza del 95% se evidencia que hubo entre `r myNum(tabla_combinada$imp_lo[1])` a
`r myNum(tabla_combinada$imp_hi[1])` víctimas en la macroregion de
`r myNum(tabla_combinada$macroregion[1])`, con un promedio de `r myNum(tabla_combinada$imp_mean[1])`. 
Es decir, esto implica que este promedio es la mejor estimación puntual respecto 
al número de víctimas de esta categoría, no obstante, hay que tener en 
cuenta que siempre tendremos la incertidumbre de la imputación y que dicho 
fenómeno estará representado por el intervalo de confianza del 95%.

Por último, guardamos los resultados (en formato *.parquet*) en una carpeta 
denominada "output-imputados", ya que esta tabla nos servirá como insumo para 
dimensionar los patrones de documentación de la violencia (como este y el anterior
ejemplo) en contraste con los patrones de violencia a partir de la [estimación y combinación](https://github.com/HRDAG/CO-examples/blob/main/Resultados-CEV/Estimacion/output/desaparicion-macroregion-estimacion.html)

```{r save-observed, echo = TRUE}

arrow::write_parquet(tabla_combinada,
                     here::here("Resultados-CEV/Imputacion/output-imputados/desaparicion-macroregion-imputados.parquet"))
```

## Ejercicio {-}

Acorde con la anterior interpretación, ¿cómo interpretaría los resultados 
para las demás categorías?