---
title: "Proceso de cálculo de víctimas imputadas"
subtitle: "Desapariciones forzadas desagregadas por departamento - 1985–2016"
output:
  rmdformats::robobook:
    code_folding: show
    self_contained: true
    thumbnails: false
    lightbox: true
    gallery: true
    use_bookdown: true
    highlight: kate
    embed_fonts: false
knit: (function(inputFile, encoding) {rmarkdown::render(inputFile, encoding = encoding, output_dir = "../output") })
---

```{r setup, echo = TRUE,include = FALSE}

pacman::p_load(ggplot2, dplyr, rmarkdown, verdata, LCMCR, here,
               arrow, dplyr, rlang, purrr, glue, tidyr, stringr, 
               gridExtra)

options(warn = -1)
```

```{r numbers, include = FALSE}

myNum <- function(n) {
    return(prettyNum(n, big.mark = " "))
}

knitr::opts_chunk$set(echo = TRUE, warning = FALSE, message = FALSE)

```

```{r library, include=TRUE}

library(verdata)

```

## Introducción {-}

Si es su primera vez trabajando con los datos, no está muy familiarizado con el 
paquete o simplemente quiere conocer más sobre el proyecto y el objetivo de 
estos ejemplos y el paquete `verdata`, consulte:
https://github.com/HRDAG/CO-examples/blob/main/Introducción/output/Introducción.html 
antes de continuar. 

En este ejemplo, se ilustrará el proceso para obtener los datos imputados de 
la presente violación. Específicamente, se replicará la 
figura 3 de la página 13 (sup-der) del [anexo metodológico del proyecto](https://www.comisiondelaverdad.co/anexo-proyecto-jep-cevhrdag).

## Autenticando e importando la base de datos (réplicas) {-}

Se comienza autenticando e importando la base de datos, esto a 
través de dos funciones del paquete `verdata`: las funciones `confirm_files` y 
`read_replicates`. La autenticación de los datos es pertinente dado que estos 
fueron publicados con la licencia de atribución 4.0 internacional de *Creative* 
*Commons* (CC BY 4.0). Esta licencia permite la distribución y modificación de la 
información. Considerando que usted pudo haber llegado a estos datos por medio 
de diferentes fuentes, es importante que sepa si han sido modificados o no, para 
lo que puede hacer uso de estas dos funciones. 

La función `confirm_files` autentica los archivos que han sido descargados. 
Considerandoque cada violación tiene hasta 100 réplicas, esta función permite 
autenticar cada uno de estos archivos sin necesidad de leerlos a R. Esto, en 
caso de querer ahorrar recursos computacionales, o en caso de que no vaya a 
realizar su análisis con todas las réplicas. Esta función devolverá una tabla 
con dos columnas: una indicando la ruta del archivo y otra indicando si el archivo 
es igual al publicado. En caso de que al menos uno de los archivos no sea igual, 
la función devuelve el mensaje _"Some replicate file contents do not match the published versions"_. 

```{r confirm-replicates, eval=FALSE}

confirmar <- verdata::confirm_files(replicates_dir = here::here("verdata-parquet/desaparicion"),
                                    violation = "desaparicion",
                                    replicate_nums = c(1:10),
                                    version = "v1")

```

Además, la función `read_replicates` permite 2 cosas: leer las réplicas a R en
una sola tabla (ya sea a partir de un formato *csv* o *parquet*) y verificar 
que el contenido de las réplicas sea exactamente igual al publicado.
Cuando el argumento `crash` tiene su valor por *default* (TRUE), la función 
retorna un objeto (*data frame*) si el contenido es igual, y el mensaje
_"The content of the files is not identical to the ones published. This means the results of the analysis may potentially be inconsistent."_ si el contenido de la base fue 
previamente alterado/modificado, lo que quiere decir que los análisis que el 
usuario realice serán inconsistentes y llevarán a resultados erróneos. 
Este último error significa que nos datos no se han leído a R. Si por alguna 
razón, usted quiere leer los datos a pesar de saber que no son los mismos datos 
originalmente publicados, puede cambiar el argumento `crash` a FALSE, y, 
en ese caso, podrá ver dicha información junto con el mismo mensaje de advertencia. 

```{r open-replicates, echo = TRUE}

replicas_datos <- verdata::read_replicates(replicates_dir = here::here("verdata-parquet/desaparicion"),
                                           violation = "desaparicion",
                                           replicate_nums = c(1:10),
                                           version = "v1")

paged_table(replicas_datos, options = list(rows.print = 10, cols.print = 5))

```

Vemos que tenemos `r myNum(nrow(replicas_datos))` registros, nuestras réplicas 
van desde la número 1 hasta la 10. Además, nuestros datos tienen información 
sobre la categoría de edad de la víctima, el presunto departamento, el sexo, 
el año del hecho, la pertenencia étnica, entre otros.

## Víctimas documentadas {-}

Después de importar la información, es momento de obtener una tabla con la información
documentada, la misma que se obtuvo en el [ejemplo sobre víctimas documentadas](https://github.com/HRDAG/CO-examples/blob/main/Resultados-CEV/Documentados/output/desaparicion-departamento-documentado.html) sobre el cálculo de víctimas documentadas para 
esta misma variable (con la función `summary_observed`). Esta información 
-previamente calculada- la importaremos desde la carpeta "output-documentados". 

```{r import-observed, echo = TRUE}

tabla_documentada <- arrow::read_parquet(here::here("Resultados-CEV/Documentados/output-documentados/desaparicion-departamento-documentado.parquet"))

paged_table(tabla_documentada, options = list(rows.print = 10, cols.print = 5))

```

## Víctimas imputadas {-}

Posterior a esto se aplica la función de `combine_replicates` que,
como su nombre lo indica, permite combinar las réplicas para obtener lo que 
denominamos "la media de la estimación puntual" junto con el intervalo de 
confianza que permite dimensionar la incertidumbre de la imputación. Para esta 
función se siguieron las reglas de combinación de Rubin, que, si desea estudiar con 
más detalle de qué se trata, el libro [Flexible Imputation of Missing Data de Stef van Buuren](https://stefvanbuuren.name/fimd/) aborda paso a paso este proceso. 

Ahora, esta función se compone de los siguientes argumentos: la violación a 
analizar; 2) **tabla_documentada**, es decir, el *data frame* 
derivado de la función `summary_observed`; 3) la base de datos 
filtrada **replicas_filtradas**; 4) **strata_vars** que será nuevamente nuestra 
variable de interés; 5) **conflict_filter** que filtra a aquellas personas
que fueron víctimas dentro del marco del conflicto armado (variable `is_conflict` 
== TRUE) o no (variable `is_conflict` == FALSE). 

Esta función también incluye un argumento denominado 5) **forced_dis_filter** que 
aplica únicamente a la presente violación. Esta indica si la víctima
fue desaparecida de forma "forzada" (`forced_dis` == TRUE) o no (`forced_dis` == FALSE). 
Para otras violaciones este argumento siempre será "FALSE". 

También contamos con otros argumentos: 6) **edad_minors_filter** que filtra por 
víctimas menores de edad (`edad_minors_filter` == TRUE) y 7) **include_props** 
que permite incluir el cálculo de las proporciones para nuestras variables de 
interés (`include_props` == TRUE). Cabe aclarar que el número de digitos por
defecto es = 2.

```{r combine-replicates, echo = TRUE}

tabla_combinada <- verdata::combine_replicates("desaparicion",
                                               tabla_documentada,
                                               replicas_datos, 
                                               strata_vars = "dept_code_hecho",
                                               conflict_filter = TRUE,
                                               forced_dis_filter = TRUE,
                                               edad_minors_filter = FALSE,
                                               include_props = FALSE)


paged_table(tabla_combinada, options = list(rows.print = 10, cols.print = 5))

```

```{r graph-observed, echo = TRUE}

diez_primeros_departamentos <- tabla_combinada %>%
    mutate(observed = as.numeric(observed)) %>% 
    arrange(desc(observed)) %>%
    top_n(10, observed)

# Gráfica por departamento - 10 primeros

grafica <- ggplot(diez_primeros_departamentos,
                  aes(x = reorder(dept_name , -observed), y = 0)) +
    geom_crossbar(aes(ymin = imp_lo, ymax = imp_hi, fill = "Rango de imputación"),
                  color = "#1F74B1") +
    geom_col(aes(y = observed, fill = "Observado"), color = "#2F2F2F") +
    geom_point(aes(y = imp_mean), pch = 21, color = '#63aee3', fill = "#1F74B1",
               size = 1, stroke = 1.1) +
    scale_y_continuous(labels = function(n){format(n, scientific = FALSE)}) +
    theme_minimal() +
    theme(legend.title = element_text(size = 6, face = "bold"),
          legend.text = element_text(size = 9, face = "bold"),
          legend.position = c(0.7, 0.7)) +
    theme(axis.text.x = element_text(angle = 50, hjust = 1, face = "bold")) +
    theme(legend.position = "top") +
    labs(x = "Primeros 10 departamentos",
         y = "Número de víctimas",
         fill = "") +
    scale_fill_manual(values = c("Observado" = "#2F2F2F",
                                 "Rango de imputación" = "#1F74B1"))


grafica

```
Las barras de color gris oscuro muestran los datos documentados. Ahora bien, 
esta documentación se refiere a víctimas de las cuales sabemos que efectivamente
fueron víctimas dentro del marco del conflicto armado (y desaparecidas de forma
forzada); pero, ¿qué hay de las víctimas sin información acerca de estas 
características? Pues bien, esta información (junto con la ya documentada) se 
encuentra en la barra azul, la cual muestra las víctimas después del proceso de
imputación múltiple (barras azules indican el rango de imputación -intervalos de
confianza-, siendo los puntos centrales la media de la imputación), es decir, 
como se indicó anteriormente, acá estamos incluyendo aquellas víctimas para 
las que no teniamos conocimiento de si estaban o no dentro de dichos fenómenos.

Así, después del proceso de imputación estadística y con un con un nivel de 
confianza del 95% se evidencia que hubo entre `r myNum(diez_primeros_departamentos$imp_lo[1])` a
`r myNum(diez_primeros_departamentos$imp_hi[1])` víctimas desaparecidas de forma forzada
en el departamento de `r myNum(diez_primeros_departamentos$dept_name[1])`, 
con un promedio de `r myNum(diez_primeros_departamentos$imp_mean[1])`. 
Es decir, esto implica que este promedio es la mejor estimación puntual respecto 
al número de víctimas de esta categoría o departamento, no obstante, hay que tener en 
cuenta que siempre tendremos la incertidumbre de la imputación y que dicho 
fenómeno estará representado por el intervalo de confianza del 95%.

Por último, guardamos los resultados (en formato *.parquet*) en una carpeta 
denominada "output-imputados", ya que esta tabla nos servirá como insumo para 
dimensionar los patrones de documentación de la violencia (como este y el anterior
ejemplo) en contraste con los patrones de violencia a partir de la [estimación y combinación](https://github.com/HRDAG/CO-examples/blob/main/Resultados-CEV/Estimacion/output/desaparicion-departamento-estimacion.html)

```{r save-observed, echo = TRUE}

arrow::write_parquet(diez_primeros_departamentos,
                     here::here("Resultados-CEV/Imputacion/output-imputados/desaparicion-departamento-imputados.parquet"))
```

## Ejercicio {-}

Acorde con la anterior interpretación, ¿cómo interpretaría los resultados 
para las demás categorías?