---
title: "Proceso de cálculo de víctimas imputadas"
subtitle: "Homicidio desagregados por sexo - 1985–2018"
output:
  rmdformats::robobook:
    code_folding: show
    self_contained: true
    thumbnails: false
    lightbox: true
    gallery: true
    use_bookdown: true
    highlight: kate
    embed_fonts: false
knit: (function(inputFile, encoding) {rmarkdown::render(inputFile, encoding = encoding, output_dir = "../output") })
---

```{r setup, echo = TRUE,include = FALSE}

pacman::p_load(ggplot2, dplyr, rmarkdown, verdata, LCMCR, here,
               arrow, dplyr, rlang, purrr, glue, tidyr, stringr, 
               gridExtra)

options(warn = -1)
```

```{r numbers, include = FALSE}

myNum <- function(n) {
  return(prettyNum(n, big.mark = " "))
}

knitr::opts_chunk$set(echo = TRUE, warning = FALSE, message = FALSE)

```

```{r library, include=TRUE}

library(verdata)

```

## Introducción {-}

Si es su primera vez trabajando con los datos, no está muy familiarizado con el 
paquete o simplemente quiere conocer más sobre el proyecto y el objetivo de 
estos ejemplos y el paquete `verdata`, consulte:
https://github.com/HRDAG/CO-examples/blob/main/Introducción/output/Introducción.html 
antes de continuar. 

En este ejemplo, se ilustrará el proceso para obtener los datos imputados de 
la presente violación. Específicamente, se replicará la tabla 8 de la página 15 del
[anexo metodológico del proyecto](https://www.comisiondelaverdad.co/anexo-proyecto-jep-cevhrdag).

## Autenticando e importando la base de datos (réplicas) {-}

Se comienza autenticando e importando la base de datos, esto a 
través de dos funciones del paquete `verdata`: las funciones `confirm_files` y 
`read_replicates`. La autenticación de los datos es pertinente dado que estos 
fueron publicados con la licencia de atribución 4.0 internacional de Creative 
Commons (CC BY 4.0). Esta licencia permite la distribución y modificación de la 
información. Considerando que usted pudo haber llegado a estos datos por medio 
de diferentes fuentes, es importante que sepa si han sido modificados o no, para 
lo que puede hacer uso de estas dos funciones. 

La función `confirm_files` autentica los archivos que han sido descargados. 
Considerando que cada violación tiene hasta 100 réplicas, esta función permite
autenticar cada uno de estos archivos sin necesidad de leerlos a R. Esto, en 
caso de querer ahorrar recursos computacionales, o en caso de que no vaya a 
realizar su análisis con todas las réplicas. Esta función devolvera el mensaje 
_"You have the right file!"_ si los archivos son iguales a los publicados, o 
el error _"This file is not identical to the one published. This means the results of the analysis may potentially be inconsistent."_ si no lo son. 

```{r confirm-replicates, eval=FALSE}

verdata::confirm_files(here::here("verdata-parquet/homicidio"), 
                                  "homicidio", 1, 10)

```

Además, la función `read_replicates` permite 2 cosas: leer las réplicas a R en
una sola tabla (ya sea a partir de un formato *csv* o *parquet*) y verificar 
que el contenido de las réplicas sea exactamente igual al publicado.
Cuando el argumento `crash` tiene su valor por default (TRUE), la función 
retorna un objeto (data frame) si el contenido es igual, y el mensaje
_"The content of the files is not identical to the ones published. This means the results of the analysis may potentially be inconsistent."_ si el contenido de la base fue 
previamente alterado/modificada, lo que quiere decir que los análisis que el 
usuario realice hacer serán inconsistentes y llevarán a resultados erróneos. 
Este último error significa que nos datos no se han leído a R. Si por alguna 
razón, usted quiere leer los datos a pesar de saber que no son los mismos datos 
originamente publicados, puede cambiar el argumento `crash` a FALSE, y, 
en ese caso, podrá ver los datos, junto con el mismo mensaje de advertencia. 

```{r open-replicates, echo = TRUE}

replicas_datos <- verdata::read_replicates(here::here("verdata-parquet/homicidio"),
                                           "homicidio", 1, 10)

paged_table(replicas_datos, options = list(rows.print = 10, cols.print = 5))

```

Vemos que tenemos `r myNum(nrow(replicas_datos))` registros, nuestras réplicas 
van desde la número 1 hasta la 10. Además, nuestros datos tienen información 
sobre la categoría de edad de la víctima, el presunto perpetrador, el sexo, 
el año del hecho, la pertenencia étnica, entre otros. 
Sin embargo, para centrarnos en un análisis más específico, como el del informe
metodológico, procederemos a transformar y/o filtrar algunas variables. 

## Filtrando las réplicas acorde con el filtro del informe metodológico {-}

La función `filter_standard_cev` nos permite transformar o filtrar la
información. Por ejemplo, aquellas víctimas que se documentaron como víctimas 
de la ex-guerrilla FARC-EP en años posteriores a 2016 pasaron a ser víctimas de 
otras guerrillas, ya que este primer grupo oficialmente dejó de existir después 
de dicho año (`perp_change` = TRUE)

```{r filter-cev, echo = TRUE}

replicas_filtradas <- verdata::filter_standard_cev(replicas_datos,
                                                   "homicidio", 
                                                   perp_change = TRUE)

paged_table(replicas_filtradas, options = list(rows.print = 10, cols.print = 5))

```

## Víctimas documentadas {-}

Después de aplicado el filtro, es momento de obtener una tabla con la información
documentada, la misma que se obtuvo en el [ejemplo sobre víctimas documentadas](https://github.com/HRDAG/CO-examples/blob/main/Resultados-CEV/Documentados/output/homicidio-sexo-documentado.html) sobre el cálculo de víctimas documentadas para 
esta misma variable (con la función `summary_observed`). Esta información 
-previamente calculada- la importaremos desde la carpeta "output-documentados". 

```{r import-observed, echo = TRUE}

tabla_documentada <- arrow::read_parquet(here::here("Resultados-CEV/Documentados/output-documentados/homicidio-sexo-documentado.parquet"))

paged_table(tabla_documentada, options = list(rows.print = 10, cols.print = 5))

```

## Víctimas imputadas {-}

Posterior a esto se aplica la función de `combine_replicates` que,
como su nombre lo indica, permite combinar las réplicas para obtener lo que 
denominamos "la media de la estimación puntual" junto con el intervalo de 
confianza que permite dimensionar la incertidumbre de la imputación. Para esta 
función se siguieron las reglas de combinación de Rubin, que, si desea estudiar con 
más detalle de qué se trata, el libro [Flexible Imputation of Missing Data de Stef van Buuren](https://stefvanbuuren.name/fimd/) aborda paso a paso este proceso. 

Ahora, esta función se compone de los siguientes argumentos: la violación a 
analizar; 2) **tabla_documentada**, es decir, el data frame 
derivado de la función `summary_observed`; 3) la base de datos 
filtrada **replicas_filtradas**; 4) **strata_vars** que será nuevamente nuestra 
variable de interés; 5) **conflict_filter** que filtra a aquellas personas
que fueron víctimas dentro del marco del conflicto armado (variable `is_conflict` 
== TRUE) o no (variable `is_conflict` == FALSE). 

Esta función también incluye un argumento denominado 5) **forced_dis_filter** que 
cual aplica únicamente a la violación de desaparición. Esta indica si la víctima
fue desaparecida de forma "forzada" (`forced_dis` == TRUE) o no (`forced_dis` == FALSE). 
Para otras violaciones este argumento siempre será "FALSE". 

También contamos con otros argumentos: 6) **edad_minors_filter** que filtra por 
víctimas menores de edad (`edad_minors_filter` == TRUE); 7) **include_props** 
que permite incluir el cálculo de las proporciones para nuestras variables de 
interés (`include_props` == TRUE); y 8) **digits** que es un argumento opcional 
con el cual se puede establecer el número de dígitos para redondear los 
resultados (que por defecto es 2).

```{r combine-replicates, echo = TRUE}

tabla_combinada <- verdata::combine_replicates("homicidio",
                                                tabla_documentada,
                                                replicas_filtradas, 
                                                strata_vars = "sexo",
                                                conflict_filter = TRUE,
                                                forced_dis_filter = FALSE,
                                                edad_minors_filter = FALSE,
                                                include_props = TRUE)

tabla_combinada <- tabla_combinada %>% 
  select(sexo, observed, obs_prop_na, obs_prop, imp_lo, imp_mean, imp_hi,
         imp_lo_p, imp_mean_p, imp_hi_p )

paged_table(tabla_combinada, options = list(rows.print = 10, cols.print = 5))

```
Vemos la primera columna referida a las víctimas que fueron registradas en las 
bases de datos como vinculadas al conflicto armado, y que sin embargo no 
conocemos el sexo de `r myNum(tabla_combinada$observed[3])` víctimas; y como 
se indicó en el ejemplo anterior, en esta columna excluímos víctimas no vinculadas
al conflicto y víctimas que tenían campos faltantes allí. Estas últimas fueron 
objeto de la imputación estadística múltiple y por tal razón vemos que en 
la columna **imp_mean** hay una mayor cantidad de víctimas ya que estas
`r myNum(tabla_combinada$observed[3])` se imputaron y por ende estas víctimas 
"pasaron" a algunas de las categorías de nuestro interés; Es decir, recordemos 
que estas nuevas columnas incluyen todas las víctimas, independientemente si 
pasaron por un proceso de imputación o no.

Así, después del proceso de imputación estadística y con un con un nivel de 
confianza del 95% se evidencia que hubo entre `r myNum(tabla_combinada$imp_lo[1])` a
`r myNum(tabla_combinada$imp_hi[1])` víctimas hombres, con un promedio de 
`r myNum(tabla_combinada$imp_mean[1])`. Es decir, esto implica que este 
promedio es la mejor estimación puntual respecto al número de víctimas de 
esta categoría, no obstante, hay que tener en cuenta que siempre tendremos la 
incertidumbre de la imputación y que dicho fenómeno estará representado por el
intervalo de confianza del 95%.

Por último, guardamos los resultados (en formato *.parquet*) en una carpeta 
denominada "output-imputados", ya que esta tabla nos servirá como insumo para 
dimensionar los patrones de documentación de la violencia (como este y el anterior
ejemplo) en contraste con los patrones de violencia a partir de la [estimación y combinación](https://github.com/HRDAG/CO-examples/blob/main/Resultados-CEV/Estimacion/output/homicidio-sexo-estimacion.html)

```{r save-observed, echo = TRUE}

arrow::write_parquet(tabla_combinada,
                     here::here("Resultados-CEV/Imputacion/output-imputados/homicidio-sexo-imputados.parquet"))
```

## Ejercicio {-}

Acorde con la anterior interpretación, ¿cómo interpretaría los resultados 
para las demás categorías?

